【裁判字號】    98,上更(一),55
【裁判日期】    990506
【裁判案由】    貪污治罪條例等
【裁判全文】
臺灣高等法院高雄分院刑事判決      98年度上更(一)字第55號
上  訴  人
即  被  告  壬○○
選任辯護人  王進勝律師
            陶德斌律師
            黃淑芬律師
上  訴  人
即  被  告  己○○
選任辯護人  吳建勛律師
            梁宗憲律師
上  訴  人
即  被  告  辛○○
選任辯護人  王進勝律師
            陳正男律師
            朱淑娟律師
上  訴  人
即  被  告  乙○○
選任辯護人  吳建勛律師
            梁宗憲律師
            陶德斌律師
上  訴  人
即  被  告  丙○○
選任辯護人  林慶雲律師
            朱淑娟律師
上  訴  人
即  被  告  甲○○
選任辯護人  林石猛律師
            張競文律師
上  訴  人
即  被  告  丁○○
選任辯護人  林慶雲律師
            朱淑娟律師
上  訴  人
即  被  告  癸○○
選任辯護人  林石猛律師
            張競文律師
上列上訴人因貪污治罪條例等案件，不服臺灣高雄地方法院95年
度訴字第2765號中華民國96年12月26日第一審判決（起訴案號：
臺灣高雄地方法院檢察署95年度偵字第10893 號及移送併辦案號
：95年度偵字第31283 號），提起上訴，經判決後，由最高法院
發回更審，本院判決如下：
    主  文
原判決關於壬○○、己○○、辛○○、丙○○、甲○○、丁○○
、癸○○部分暨乙○○關於違背職務交付賄賂及其定執行刑部分
，均撤銷。
壬○○依據法令從事公務之人員，對於違背職務之行為，收受賄
賂，處有期徒刑年捌月，褫奪公權年，減為有期徒刑壹年拾
月，褫奪公權壹年陸月。賄款新臺幣捌佰元應予追繳沒收，如全
部或一部無法追繳時，以其財產抵償之。
己○○連續依據法令從事公務之人員，對於違背職務之行為，期
約賄賂，處有期徒刑拾年貳月，褫奪公權肆年。
辛○○依據法令從事公務之人員，對於職務上之行為，收受賄賂
，處有期徒刑年陸月，褫奪公權年，減為有期徒刑壹年玖月
，褫奪公權壹年陸月，賄款新臺幣仟元應予追繳沒收，如全部
或一部無法追繳時，以其財產抵償之。
乙○○不具貪污治罪條例第二條人員之身分，而對於依據法令從
事公務之人員，關於違背職務之行為，交付賄賂，處有期徒刑壹
年，褫奪公權壹年，減為有期徒刑陸月，褫奪公權壹年。
丙○○、甲○○、癸○○共同連續不具貪污治罪條例第二條人員
之身分，而對於依據法令從事公務之人員，關於違背職務之行為
，期約賄賂，各處有期徒刑壹年，均褫奪公權壹年。各減為有期
徒刑陸月，均褫奪公權壹年。
李麗姍共同不具貪污治罪第二條人員之身分，而對於依據法令從
事公務之人員，關於違背職務之行為，期約賄賂，處有期徒刑壹
年，褫奪公權壹年，減為有期徒刑陸月，褫奪公權壹年。
    事  實
壹、壬○○係高雄關稅局中興分局第2 辦公室業務4 課驗貨2 股
    前驗貨關員，己○○係高雄關稅局中興分局第2 辦公室驗貨
    課驗貨1 股前驗貨關員，辛○○係高雄關稅局中興分局第2
    辦公室進口業務4 課驗貨2 股前驗貨關員，3 人均負責海關
    進出口貨物實到來貨與報單申報是否相符之查驗，並核對報
    單等業務，趙明成（已判刑確定）係高雄關稅局中興分局第
    2 辦公室驗貨課驗貨1 股股長，負責報單的派驗及複核業務
    及保管「舉發人密報走私通報單」業務，壬○○、己○○、
    辛○○及趙明成等4 人均係依據法令從事於公務之人員。而
    乙○○係高雄市正昌報關有限公司（下簡稱正昌報關行）現
    場人員，負責代表貨主會同海關開櫃會驗之人員，丙○○係
    禧千企業社前負責人、銘毅報關有限公司（下簡稱銘毅報關
    行）實際負責人及九貝多有限公司實際負責人，丁○○則為
    銘毅報關行股東兼會計，甲○○係九貝多公司前登記負責人
    及銘毅報關行股東兼現場人員，癸○○係銘毅報關行現場人
    員。
一、緣臺南縣關廟鄉埤頭村59之5 號愛地雅企業股份有限公司（
    下簡稱愛地雅公司；負責人為黃金枝）於93年7 月5 日委託
    正昌報關行向高雄關稅局中興分局第2 辦公室辦理申報自印
    尼進口1 批木地板之投單報關事宜，其進口之進口報單BD/9
    3/W683/0026 （櫃號：WHLU213690）木地板係由壬○○於93
    年7 月6 日上午會同報關行現場人員乙○○以「C3先分估繳
    稅再查驗放行」方式開櫃查驗，經股長趙政雄批示「應驗5
    箱」後，因該批來貨乃是以29個棧板（BDL） 堆置，壬○○
    未卸下棧板，於進入貨櫃以尺測量後發現來貨木板規格尺寸
    與申報尺寸不符（寬度相差1mm ），壬○○明知上情，認有
    利可圖，乃基於對於違背職務之行為收受賄賂之犯意，藉機
    向負責報關之正昌報關行現場人員乙○○索取賄款新台幣（
    下同）800 元；乙○○另基於詐欺取財之概括犯意，藉詞佯
    以該批木板進口報關遭關員壬○○刁難，須向壬○○行賄為
    由，向正昌報關行盧正義請領2,000 元後，遂於同日下午上
    班時間某時，在高雄關稅局中興分局第2 辦公室外，僅將其
    中800 元用以行賄交付予關員壬○○，而從中詐得1,200 元
    （詐欺取財部分業經本院判刑確定）。壬○○因收受乙○○
    交付800 元之賄賂，明知驗貨員查驗進口貨物之目的，係為
    驗明實到來貨與進口報單各申報項目是否相符，若發現不符
    ，即應據實於進口報單上更正，竟基於登載不實之犯意，未
    將尺寸不符之情據實加以更正，而於其職務上所掌進口報單
    上，僅登載「依P/L 及批示查驗結果如報單加註」，即予核
    章放行，並送交上級主管審核以行使，足以生損害於高雄關
    稅局中興分局查驗來貨之正確性。
二、位於臺南縣關廟鄉埤頭村59之5 號之勝寶實業股份有限公司
    （下稱勝寶公司，負責人曾義興）於93年7 月16日委託正昌
    報關行向高雄關稅局中興分局第2 辦公室辦理申報自印尼進
    口1 批木地板之投單報關事宜，所進口之進口報單為BD/93/
    W686/0010 （櫃號：TTNU0000000 、WHLU0000000 、PRSU00
    00000 ；3 只貨櫃）木地板係由驗貨關員己○○於93年7 月
    16日下午會同報關行現場人員乙○○在高雄港63號碼頭CY開
    櫃查驗，經由電腦抽樣僅查驗1 櫃，查驗之位置為貨櫃中排
    第10等份下層（電腦代號為M-10-B），因該批來貨乃是以散
    裝方式申報，經工人依據電腦選號位置取出木板後，己○○
    發現來貨木板規格尺寸與申報尺寸不符（長寬高各多1mm）
    ，其明知驗貨員查驗進口貨物之目的，係為驗明實到來貨與
    進口報單各申報項目是否相符，若發現不符，即應據實於進
    口報單上更正，竟基於登載不實之犯意，未將尺寸不符之情
    據實加以更正，而於其職務上所掌進口報單上，仍蓋上「依
    PL及批示查驗結果如報單無訛」等章戳核章後放行，並送交
    上級主管審核以行使，足以生損害於高雄關稅局中興分局查
    驗來貨之正確性。
三、(一)緣丙○○、與薛理玉共同出資自日本進口乙批影印機，其
      等明知「單色影像複印器附有光學系統者」、「彩色影象
      複印器附有光學系統者」均係CO2 項下部分商品屬於經濟
      部標準檢驗局公告應施進口檢驗商品，乃以禧千企業社名
      義進口實由銘毅報關行處理報關事宜。因現行規定中古影
      印機零件需拆解逾整台影印機結構之50％始得以中古影印
      機零件名義報運進口外，否則仍需檢附輸入許可證明。丙○○明知所進口之影印機舊品既未檢附輸入許可證明，且
      均係屬未拆解之中古影印機，當中並有4 台完整之雷射列
      表機，於94年3 月11日該批來貨運抵高雄港前，高雄關稅
      局即接獲電話檢舉密報登錄該批來貨夾藏RICOH 影印機及
      彩色影印機，12日該貨櫃進口抵台。丙○○因聽聞其進口
      影印機遭密報政風室（惟尚不知確切密報內容），遂於94
      年3 月14日上午交代癸○○找驗貨課股長趙明成（綽號「
      趙仔）詢問舊影印機進口問題與如何順利辦理通關手續，
      趙明成遂要求丙○○先暫緩辦理投單查驗，待趙明成看到
      通報單內容再說。於94年3 月14日下午趙明成接獲由政風
      室轉送之公務機密件之「舉發人密報走私通報單」後，竟
      基於洩露國防以外秘密之犯意（趙明成洩漏國防以外秘密
      之文書罪，業經本院判刑確定），旋即以不詳方法將通報
      內容洩漏給貨主丙○○，丙○○於當日即撥打行動電話向
      某不詳姓名男子（使用之行動電話號碼0000000000號）表
      示：我都跟他們說好了，我要他們報未逾50％等語，復於
      翌日（15日）上午在中興分局驗貨課以電話將該密報走私
      通報單記載內容逐字通知薛理玉。嗣於94年3 月16日丙○○委由瑞利報關有限公司（下簡稱瑞利報關行）向高雄關
      稅局中興分局第2 辦公室辦理投單報關，進口報單號碼為
      BE/94/X/373/0415號，趙明成乃於「查驗要點」批示「通
      報案件，注意查驗第1 項有無逾整體50％」，並指派驗貨
      關員己○○查驗。己○○於16日會同股長趙明成、高雄關
      稅局機動隊機4 分隊長曾茂森、政風室陳昌運股長及貨主
      禧千企業社丙○○、癸○○及瑞利報關行黃竣晟等人，在
      116 號集中查驗區「拆櫃查驗」，現場經以堆高機將影印
      機全部推出櫃外，發現「第1 項為機體、第2 項與第3 項
      乃舊影印機與列表機」、「第2 項舊影印機未檢附合格證
      依規定不得進口」，機動隊於「工作日報表」記錄上情後
      離去。
    (二)丙○○、己○○等2 人明知前開來貨第1 項所申報貨名中
      古影印機零件（USED COPY MACHINE&PARTS） 、（USED C
      OPY MACHINE MAIN FRAME）未拆解至50％以下，與第2 項
      中古RICOH 影印機（USED COPY MACHINE RICOH） 未檢附
      檢驗合格證不得進口，丙○○為減少退運延滯租倉等費用
      損失，遂基於行賄之共同概括之犯意，指示具共同概括犯
      意癸○○請託己○○予協助並期約事後將給予賄款，己○○因而僅對前開報單第2 項之影印機處理（未檢具檢驗合
      格證不得進口而予退運），並將第1 項來貨查驗結果虛偽
      登載為「來貨第1 項為舊影印機體骨架，均無自動送稿槽
      、碳粉槽、滾筒、操作面板、顯像槽、主機板、玻璃、掃
      瞄器，可堪用部份未逾整部機器50％」後，視為與申報貨
      名相符之「中古影印機零件」並予核章通關放行，再送交
      上級審核，足以生損害於高雄關稅局中興分局查驗來貨之
      正確性。事後丙○○透過甲○○共同基於關於違背職務之
      行為行求、期約賄賂之概括犯意聯絡，與己○○言妥而期
      約給予己○○賄款3 萬元。嗣因94年3 月24日丙○○復遭
      查獲夾藏大陸成衣（後述），己○○於同日（24日）乃藉
      機抱怨賄款金額過低，並表示「趙仔（指趙明成）說正常
      的你們做到7 」，暗指須再增加賄款而要求賄賂。丙○○
      因針對第2 項影印機尚未辦妥退運事宜，為恐節外生枝，
      即於電話中與己○○議妥同意就上開中古影印機進口報關
      部分再補送己○○2 萬元賄款，而對己○○關於違背職務
      行為期約給予賄款2 萬元。先後共計期約給予己○○賄款
      5 萬元。
四、緣丙○○、甲○○共同出資自日本進口乙櫃餐具、皮包及衣
    物（櫃號：GESU0000000） ，明知該貨櫃中之成衣乙項，產
    地係屬禁止進口之大陸產製衣褲，虛報產地為日本，乃以九
    貝多公司名義任貨主，於94年3 月23日由銘毅報關行向高雄
    關稅局中興分局第2 辦公室辦理自日本進口乙櫃餐具、皮包
    及衣物之報關事宜（報單號碼：BE/94/X472/0039） 。惟前
    開貨櫃來貨經高雄關稅局機動隊於94年3 月23日通報「來貨
    產地申報不符」，於24日派驗貨關員己○○會同機動隊胡水
    華在120 號碼頭CY（集中查驗區）共同開櫃查驗，丙○○、
    丁○○遂指示癸○○、甲○○到場會同查驗，又此貨櫃為散
    裝貨物並未使用堆高機，而係委託碼頭工人搬運，是時己○○等發現原申報貨名第10項內衣部分及第13項小孩長褲部
    分產地均為大陸產製（且第13項小孩長褲為大陸產製不得進
    口）成分不符數量不符，惟丙○○、丁○○為減少損失
    避免遭科以高額罰款，且BE/94/X/373/0415進口報單第2項
    逾50％影印機（前開四、部分之事實）尚未辦妥退運等事宜
    ，竟共同基於行賄犯意推由丁○○以電話透過基於共同犯意
    之現場人員癸○○、甲○○（丙○○、甲○○、癸○○3 人
    承前事實欄三之概括之犯意）要求己○○短報前開查獲大陸
    衣物數量，並向己○○行求就BE/94/X472/003 9報單進口成
    衣部分將大陸產製的成衣數量少算一些可以交付1 萬5 千元
    之賄款，己○○先嫌太少後，雙方經討價還價，經丙○○接
    聽電話，丙○○於電話中與己○○議妥BE/94/ X/373/0415
    影印機部分再補2 萬元賄款，BE/94/X472/0039 成衣部分則
    談妥期約賄款為2 萬元。己○○遂故意讓癸○○在現場剪掉
    衣物之標價以減少依貨價科處之罰鍰，而於其職務所掌上開
    BE/94/X472/0039 進口報單上，就第10項貨物名稱註記「背
    心式緊身內衣」，產地更正為大陸，然數量不實登載短報為
    1,600 件（實際1,800 件）；第13項小孩長褲產地更正為大
    陸，然數量不實登載短報為5,300 件及就第9 項貨物成分予
    以更正，另註記第7 至第17項「產地及成分標示具有顯著性
    及牢固性」後予以核章放行通關，並送交上級審核而行使，
    足以生損害於高雄關稅局中興分局查驗來貨之正確性。
五、丙○○係九貝多公司實際負責人，緣丙○○、甲○○、丁○○3 人明知進口報單BD/94/U944/3078 的來貨第2 、3 、5
    項為不堪用未拆解之油壓機、壓模機等舊機具，貨主為丙○○，仍在進口報單上虛偽申報第2 、3 、5 項均屬不堪用已
    拆解之「單一廢鐵」，於94年3 月22日以其等合資經營之銘
    毅報關行名義報關，甲○○並於同日（22日）在九貝多公司
    切結書中切結表示來貨均為廢鐵，且申報貨名第2 、3 、5
    項均載為不堪用已拆解，向高雄關稅局中興分局第2 辦公室
    辦理自日本進口2 櫃廢鐵（櫃號：00LU000000 0、OOLU0000
    000 ；單一五金廢鐵稅則號列：7204.49.90.90-5 ）之報關
    事宜，且於23日申請准免拆櫃查驗。經高雄關稅局電腦抽中
    為C2應審免驗報單（報單號碼：BD/94/U944/3 078）後，因
    該局中興分局進口業務7 股歐祈明簽請就來貨第2 至第5 項
    查明是否經整修後仍堪使用，前開進口報單改為C3查驗，於
    同月23日指派驗貨關員蕭再旺會同癸○○負責開櫃查驗，因
    開櫃後發現無法「就櫃查驗」，遂改將前開貨櫃拆櫃進倉查
    驗，拆櫃後於同月25日因原派驗之蕭再旺公出，遂改由辛○○接替查驗；25日甲○○到友聯貨櫃場進口倉會同驗貨員辛○○共同開櫃查驗，辛○○查驗發現前開來貨所申報之第2
    、3 、5 項申報已拆解不堪用之機具，其馬達、配電盤、控
    制盤未拆除，實際上均為未拆解之機具。辛○○乃於30日聯
    絡丙○○，經甲○○、丁○○商量決定視辛○○查驗書寫嚴
    重程度而定賄款之金額，倘書為「單一廢鐵」每櫃可行賄3,
    000 元後，先委由甲○○前往與辛○○洽談，然因辛○○表
    示已經書寫有「馬達」，難以更改成為「廢鐵」，經甲○○
    向丁○○回報後，丁○○遂交付預備要交給辛○○之賄款3,
    000 元給癸○○，並改派癸○○出面與辛○○談。癸○○與
    辛○○談妥2 櫃給付辛○○3,000 元賄款，並由辛○○於（
    30日）進口報單據實登載為「堪用」未拆解3 成新之成品，
    及在該報單附件上登載「可堪用3 成新」之內容，並送交上
    級主管審核，而癸○○則在辛○○之辦公室外交付3,000 元
    賄款給辛○○，辛○○道竟對於職務上之行為，收受癸○○
    所交付之上開賄款。嗣於95年4 月12日，經法務部調查局航
    業海員調查處高雄站持臺灣高雄地方法院核發之搜索票對丙○○等人進行搜索，而查悉上情。
六、緣童光華（另行提起公訴）係址設高雄市○○區○○街29號
    「華戈貿易有限公司」（下稱華戈公司）負責人；童力前（
    另案由原審法院審理）則為華戈公司股東兼業務人員。華戈
    公司於93年4 月30日委託瑞盈報關股份有限公司（下稱瑞盈
    報關行）向高雄關稅局中興分局第2 辦公室辦理申報廢鐵、
    廢鋁、廢銅等單一廢五金出口之投單報關事宜，共申報3只
    40尺貨櫃（櫃號：OOLU0000000 、TEXU0000000 、TRIU0000
    000 號，報單號碼：BD/93/V685/6741） 出口。嗣該批貨櫃
    於同日下午，經高雄關稅局前鎮分局稽查課關員抽核後發現
    櫃號：OOLU0000000 、TRIU0000000 等2 只貨櫃內夾藏廢冷
    凝器，乃填寫「財政部高雄關稅局關員發現實到貨物與艙單
    申報不符案件通報單」，經中興分局於同年5 月3 日將上該
    報單改列為C3（應審應驗）查驗，且出業二股股長陳鴻亮在
    上開出口報單上並批示：１、請驗明是否屬於混合五金廢料
    ；２、如無法確認，擬請貨主參據93年4 月20日環保署電文
    測試是否堪用舊品；３、請每種拍照供查核；４、本案為C1
    改C3通報案件，請驗貨股查驗是否夾藏混合五金廢料；５、
    該公司93年3 月12日有進口處分紀錄；６、前次出口93年4
    月16日BD/93/V384/0716 申報內容異常，擬請派資深人員查
    驗。上開BD/93/V685/6741 出口報單經指派驗貨關員己○○
    會同瑞盈報關行及前鎮分局稽核課稽查戊○○開櫃查驗該批
    貨品，詎擔任驗貨關員之己○○已知悉上開批示內容，卻故
    不依上開第2 點指示查驗，於明知該批申報出口貨品內所夾
    藏廢冷凝器、廢變壓器，為混合五金廢品，係屬入出境階段
    有害事業廢棄物，在未取得環保署入出境許可文件前無法出
    口，竟於職務上所掌之出口報單上未據實加以登載及更正，
    而僅於報單上加列第4 項貨物為「舊」冷凝器6 噸之不實內
    容，並更改原申報第3 項廢鋁重量為29.3噸，且未就來貨第
    1 項舊變壓器予以更正，亦未依規定傳真知會原通報單位，
    即簽註「會同前鎮稽查四股查驗結果如報單更正加註」後予
    以核章欲放行，並送交上級長官審核而行使，足以生損害於
    高雄關稅局中興分局對於出口物品查驗、管理之正確性。嗣
    因己○○將上開進口報單連同現場照片送交出業二股股長陳
    鴻亮，而股長陳鴻亮就報單上第1 項及第4 項貨名存疑，且
    己○○未依陳鴻亮上開加註第2 點查驗，遂親自以「高雄關
    稅局通關疑義暨權責機關答覆聯絡單」向環保署南區督察大
    隊請求釋示來貨是否為混合五金廢料。案經該大隊於93年5
    月10日查證拍照及會同己○○等人勘驗後，經行政院環境保
    護署（下稱環保署）於93年5 月17日以環署督字第09300344
    28號函判定舊冷凝器老舊腐蝕，舊變壓器缺少外殼，屬有害
    混合五金廢棄物，於輸出入階段屬有害事業廢棄物，而查悉
    上情。
貳、案經法務部調查局高雄航業海員調查站報請臺灣高雄地方法
    院檢察署檢察官偵查起訴及移送併辦。
    理  由
壹、本案證據能力之認定：
一、按被告以外之人於偵查中向檢察官所為陳述，除顯有不可信
    之情況者外，得為證據，刑事訴訟法第159 條之1 第2 項定
    有明文。經查，本件(一)證人梁國安、庚○○、盧正義、洪景
    鹿於檢察官偵查中所為之證述，就其親身體驗聽聞部分；(二)
    證人即被告乙○○於95年4 月12日檢察官偵查中之證述（對
    被告壬○○部分）；(三)證人即共同被告癸○○於95年4 月12
    日在檢察官偵查中所為之證述（對被告癸○○以外之人）；
    (四)證人即共同被告丙○○於95年5 月16日在檢察官偵查中所
    為之證述（對被告丙○○以外之人）；(五)證人即共同被告己○○於95年5 月16日檢察官偵查中之證述（對被告己○○以
    外之人），性質上雖屬傳聞證據，惟係偵查中向檢察官所為
    之證述，並經具結，其未曾提及檢察官在偵查時有不法取供
    之情形，反對該項供述得具有證據能力之被告及選任辯護人
    亦未釋明上開供述有顯不可信之情況，衡諸上開規定意旨，
    上開證人於檢察官偵查中所為之證述自均具有證據能力。
二、按有事實足認被告或犯罪嫌疑人有最輕本刑為3 年以上有期
    徒刑之罪嫌，並危害國家安全或社會秩序情節重大，而有相
    當理由可信其通訊內容與本案有關，且不能或難以其他方法
    蒐集或調查證據者，得發通訊監察書，前項通訊監察書，偵
    查中由檢察官依司法警察機關聲請或依職權核發，審判中由
    法官依職權核發，96年7 月11日修正前之通訊保障及監察法
    第5 條第1 項第1 款、第2 項定有明文。本件被告等人相關
    監聽譯文內容，均係經法務部調查局航業海員調查處向臺灣
    高雄地方法院檢察署檢察官聲請核發通訊監察書，由臺灣高
    雄地方法院檢察署檢察官核發通訊監察書，有聲請書、通訊
    監察書附卷可稽，而被告等及其辯護人除對被告丙○○於94
    年3 月24日與被告甲○○、己○○間之監聽通話內容有意見
    外，其餘監聽譯文內容，均表示不爭執（見本院卷二第196
    、第197 頁）。經本院當庭勘驗丙○○於94年3 月24日與甲○○、己○○間之監聽錄音內容，勘驗結果經核與卷內譯文
    內容相符，有勘驗筆錄在卷可稽（見本院卷第196 頁）。從
    而本件相關監聽譯文內容，均有證據能力。
三、次按被告以外之人（包括證人、鑑定人、告訴人、被害人及
    共同被告等）於檢察事務官、司法警察官或司法警察調查中
    所為之陳述，與審判中不符時，其先前之陳述具有較可信之
    特別情況，且為證明犯罪事實存否所必要者，得為證據，刑
    事訴訟法第159 條之2 定有明文。本件證人即共同被告癸○○、丙○○、甲○○、丁○○於調查站詢問（調詢）中陳述
    與其於原審法院審理時之證述，前後已不一致，本院審酌證
    人即共同被告癸○○、丙○○、甲○○、丁○○於調詢陳述
    時距事發時間較相近，記憶較為清晰，且於法院審理時又無
    抗辯遭警員以強暴、脅迫、利誘之違反自由意思之陳述或其
    他不正方法取得之供述，況渠等於調詢時之陳述較無人情壓
    力或外力介入影響，陳述時之動機較單純，客觀上應具有較
    可信之特別情況，且亦為證明本件犯罪事實存否所必要，依
    上揭規定，渠等於調詢中之證言自有證據能力。
四、末按被告以外之人（包括證人、鑑定人、告訴人、被害人及
    共同被告等）於審判外之陳述雖不符刑事訴訟法第159 條之
    1 至之4 等4 條之規定，而經當事人於審判程序同意作為證
    據，法院審酌該言詞陳述或書面陳述作成時之情況，認為適
    當者，亦得為證據；當事人、代理人或辯護人於法院調查證
    據時，知有刑事訴訟法第159 條第1 項不得為證據之情形，
    而未於言詞辯論終結前聲明異議者，視為有前項之同意，同
    法第159 條之5 定有明文。立法意旨在於傳聞證據未經當事
    人之反對詰問予以核實，原則上先予排除。惟若當事人已放
    棄反對詰問權，於審判程序中表明同意該等傳聞證據可作為
    證據；或於言詞辯論終結前未聲明異議，基於尊重當事人對
    傳聞證據之處分權，及證據資料愈豐富，愈有助於真實發見
    之理念，且強化言詞辯論主義，使訴訟程序得以順暢進行，
    上開傳聞證據亦均具有證據能力。經查，證人嚴瑞、尤義
    明、呂景孝於調詢時之陳述，其性質雖屬傳聞證據，且查無
    符合同法第159 條之1 至之4 等前4 條之情形，然渠等所為
    之上開警詢筆錄內容，業經本院審理時予以提示並告以要旨
    ，且各經檢察官及被告、辯護人等人表示意見，當事人已知
    上述筆錄內容乃傳聞證據，且均未於言詞辯論終結前對該筆
    錄內容異議，依上開規定，已擬制同意其有證據能力，本院
    審酌上開筆錄作成時之情況，亦無不當取供等情形，認為以
    之作為本案之證據亦屬適當，自應均具有證據能力。
貳、認定犯罪之證據及理由部分：
一、犯罪事實一部分（報單BD/93/W683/0026）：
  (一)訊據上訴人即被告乙○○矢口否認有向公務員行賄之犯行，
    並辯稱：伊有向報關行負責人盧正義以須向公務員行賄為由
    詐取款項，但沒有行賄壬○○云云；上訴人即被告壬○○則
    矢口否認有何行使公務登載不實文書與收受賄賂之犯行，並
    辯稱：伊驗該批木材時有用尺量，誤差是在可容許範圍內，
    況伊當場有詢問報關行現場人員，亦答以尺寸誤差乃預留耗
    損的尺寸，所以伊才沒有登載「尺寸不符」。且
    本件進口木材係免稅商品，伊沒有理由亦無必要向乙○○索
    取賄款800 元云云。經查：
  １、被告壬○○係高雄關稅局中興分局第2 辦公室業務4 課驗
      貨2 股前驗貨關員，負責海關進出口貨物實到來貨與報單
      申報是否相符之查驗，並核對報單等業務，係依據法令從
      事公務之人員；被告乙○○係正昌報關行現場人員，負責
      代表貨主會同海關開櫃會驗之人員。愛地雅公司於93年7
      月5 日委託正昌報關行向高雄關稅局中興分局第2 辦公室
      辦理申報自印尼進口1 批木地板之投單報關事宜，愛地雅
      公司進口之木地板（進口報單BD/93/W683/0026 ，櫃號：
      WHLU213690）係由被告壬○○於93年7 月6 日上午會同報
      關行現場人員即被告乙○○以「C3先分估繳稅再查驗放行
      」方式開櫃查驗，該批來貨乃是以29個棧板（BDL） 堆置
      ，經股長趙政雄批示「應驗5 箱」、「驗明加工情形」、
      「注意品名、夾藏」，而被告壬○○未卸下棧板，進入貨
      櫃以尺測量後發現來貨木板規格尺寸與申報尺寸不符（差
      距1mm） ，被告壬○○嗣後則於職務所掌之報單上登載「
      依P/ L及批示查驗結果如報單加註」等內容後放行等情，
      為被告壬○○於原審審理時所坦認（見原審一卷第117 頁
      、219 頁），並有BD/93/W683/0026 進口報單及相關附件
      1 份在卷可稽（見偵一卷第27至30頁）。另被告乙○○有
      以遭被告壬○○刁難須行賄為由，向正昌報關行盧正義請
      領2,000 元等情，業據被告乙○○於原審、本院上訴審審
      理時坦承在卷，核與證人盧正義於檢察官偵查中證述之情
      相符（見偵二卷第273 、274 頁），並有工作核對通知單
      （見偵一卷第8 頁）、正昌報關行費用收據（見偵三卷第
      31 、32 頁）、會計科目記載「翻櫃」，並註記7 月6 日
      付現之帳簿資料1 紙在卷可佐（見偵二卷第271 頁）。
  ２、被告壬○○、乙○○雖以前揭情詞置辯。惟查：
    (1)愛地雅公司進口之木地板，貨物規格的尺寸最小單位係計
      算到MM（公釐），此觀進口報單BD/93/W683/0026 所附「
      PACKING LIST」資料自明（見偵一卷第52頁），是實際來
      貨木板尺寸有1MM 以上誤差，自應加以登載更正，此與日
      後是否要補稅及罰款，分屬二事。又被告壬○○之職務既
      為驗貨關員，而非負責核定完稅價格與稅款之人，即應就
      實際來貨與申報貨名、數量（重量）、規格、材質等是否
      相符加以核對，並將查驗結果據實登載在報單上，再由核
      定職務之部門審核決定。且財政部高雄關稅局對進口木材
      等貨物之查驗，並無明文規定所謂容許誤差範圍，驗貨員
      查驗進口貨物之目的，係為驗明實到來貨與進口報單各申
      報項目是否相符，若發現不符，即應據實於進口報單上更
      正，此亦據財政部高雄關稅局以97年6 月3 日高普業字第
      0971009818號函述甚明（本院上訴審卷二第50頁）。另證
      人趙政雄於原審審理時證稱：驗貨員發現實際來貨的尺寸
      跟進口報單之尺寸不一樣時要更正，驗貨員只有登記尺寸
      的權限，罰款是分估員依照所載尺寸來決定等語（見原審
      卷第443 頁）。是被告壬○○擔任驗貨關員，對於查驗實
      際到貨情形與進口報單各申報項目記載有所不符即應據實
      予以更正註記，以確保職務登載公文書之正確性。至於證
      人趙政雄另於原審又證述「（關稅實務上，進口木地板是
      否為免稅的貨品？）對。」、「（依海關實務作法，驗貨
      關員查驗的時候，查驗的木材尺寸是否容許有些微的誤差
      值？或必須要精確無誤？）查驗木板不可能跟金屬材料一
      樣，因其質地比較軟，不可能規定精確無誤，容許有百分
      之二十的誤差。」、「（如果進口木地板的尺寸寬度只比
      申報多出一釐米，是否符合規定，可以放行？）木材差多
      少都可以通關，只是處罰的問題。」等語（見第一審卷(一)
      第四四○、四四一頁）。不僅與其前述之證詞內容不符，
      且與前述財政部高雄關稅局97年6 月3 日高普業字第0971
      009818號函之意旨相背，自難採為有利被告壬○○之認定
      。被告壬○○就進口報單BD/93/W683/0026 之進口木板，
      於測量後發現木板規格尺寸與申報不符時，既未據實加以
      更正而登載於職務上所掌進口報單上，而僅於報單上登載
      「依P/L 及批示查驗結果如報單加註」，即予核章放行，
      並持以交上級長官核章而行使，被告所為自已該當行使公
      務登載不實文書犯行。從而，被告壬○○上開所辯：伊查
      驗該件木材時有用尺量，發現誤差是在可容許範圍內，現
      沒有更正之必要，沒有行使公務登載不實文書犯行云云，
      尚非可採。
    (2)觀之被告壬○○於93年7 月30日與梁國安通話內容略以：
      「A （梁國安）：你是不是有向人拿2 角（即2,000 元）
      ；B （壬○○）：沒有阿，我沒有。A ：唉，那天「阿瑞
      」那天驗到向人拿3 角。B ：我拿那個八百，我拿八百而
      已。」、「A ：阿，你告訴他那個尺碼不對。B ：不對，
      對啊！我也是後來他在那邊拜託，我也是說好呀，他真是
      黑白來」、「B ：實在就是寸尺不對。A ：那沒關係，反
      正你又沒跟人家拿這樣。B ：對呀，就照行情的，哭夭。
      」、「B ：我是跟他講，那尺寸不對什麼的，中興人家怎
      樣做。A ：他現在跟貨主請。B ：我又沒拿這麼多，哭夭
      ，氣死了」等語，有93年7 月30日壬○○之通訊監察作業
      報告表1 份在卷可稽（見偵一卷第31至34頁）。由上開被
      告壬○○與梁國安間之通話內容，被告承認有尺寸不符及
      已收受800 元之事實。又證人梁國安於95年4 月14日檢察
      官偵訊中亦結證稱：因為碼頭那邊說他（壬○○）驗貨時
      向人刁難拿錢，跟人家拿2,000 元（即行話「2 角」），
      是木板尺寸不符問題，壬○○跟我解釋，他是收800 元等
      語（見偵二卷第235 、236 頁）；在本院上訴審審理中亦
      證稱：伊是聽到關稅局督察室在查壬○○因查驗一批木材
      尺寸不符，藉機向報關行索取款項，所以才打電話向壬○○關心此事，當時壬○○有說他向正昌報關行拿了800 元
      等語（本院上訴審卷三第23、24頁）。而證人庚○○（即
      配合壬○○執行查驗職務之開箱隊班長）於95年5 月9 日
      檢察官偵查中亦結證稱：單純開箱沒有搬運貨物，費用是
      200 元上下，如有搬運的話，就沒有開箱費，僅算搬運費
      用，這都會開收據給報關行，再由開箱工會會計去向報關
      行收費，不會在碼頭現場拿現金。沒有跟乙○○拿800 元
      ，配合壬○○驗貨的2 年期間，沒有自行向報關行的現場
      人員要求額外費用等語（見偵三卷第45頁）。另證人即被
      告乙○○於95年4 月12日偵訊中結證稱：愛地雅公司進口
      報單查驗，我在查驗結束返回公司後，有以關員壬○○驗
      貨查出尺寸不符受到刁難，必須拿錢行賄壬○○為由，向
      盧正義講再向公司會計取款，會計以現金交給我等語（見
      偵一卷第69頁）。復參酌以被告壬○○於調詢、95年4 月
      12日偵訊中就上開其與梁國安通話中之「800 元」為何，
      均陳稱忘記，而無法解釋，又在本院上訴審審理中承認伊
      有講收了800 元，但係一時口誤自言自語所說之詞云云之
      情。是由上開事證相互佐證以觀，自堪認被告壬○○確有
      收受被告乙○○所交付之賄款800 元，被告壬○○上開所
      辯：伊並未向乙○○索取收受賄款800 元云云及被告乙○○辯稱：伊沒有向壬○○行賄云云，均為犯後卸責之詞，
      不足採信。
  ３、又證人趙政雄於原審審理時已證稱：本件並無具體指示壬○○須以堆高機卸下棧板查驗，實務上亦無說一定要用堆
      高機卸下等語（見原審一卷第440 、441 頁），另觀卷附
      BD/93/W683/0026 進口報單上，證人趙政雄確未批示須以
      「堆高機」卸下棧板查驗，亦有上開進口報單及相關附件
      1 份在卷可稽（見偵一卷第27至30頁）。是公訴人起訴意
      旨認被告未依股長趙政雄派驗指示，未以堆高機卸下棧板
      等語，尚屬誤會，併予敘明。
  (二)綜上，被告壬○○、乙○○上開所辯，為犯後飾卸之詞，不
    足採信，被告壬○○、乙○○有犯罪事實欄一所載犯行，事
    證明確，應予依法論科。
二、犯罪事實二部分（報單BD/93/W686/0010）：
  (一)訊據被告乙○○坦承以須「翻櫃貼工」為由，向正昌報關行
    詐取3,000 元之詐欺犯行不諱（此部分詐欺取財部分，已判
    刑確定），而被告己○○則矢口否認有行使公務員登載不實
    文書犯行，並辯稱：伊並沒有發現尺寸不符之情形，如確有
    尺寸不符應屬行政疏失問題云云。經查：
  １、被告乙○○以驗貨關員己○○查驗勝寶公司進口木材來貨
      規格尺寸與申報尺寸不符及須「翻櫃貼工」為由，向正昌
      報關行負責人盧正義訛騙金額3,000 元（一個櫃子1,000
      元）等情，業據被告乙○○於原審、本院審理時坦承不諱
      ，核與證人盧正義於檢察官偵查中結證稱：乙○○向我申
      請過3000元，是勝寶公司進口貨物的部分，是翻櫃費用。
      乙○○以傳票來向我申請，我再交待我太太將錢交給他等
      語（見偵二卷第274 頁）及證人洪景鹿於檢察官偵查中結
      證稱：我們開箱工人是依據工資表收費，照報單工作，93
      年7 月16日這3 個櫃子，我們確定沒有跟報關行現場人員
      每個櫃子拿1,000 元，共3,000 元等語（見偵三卷第52頁
      ）均相符，並有證人盧正義所提出之會計科目記載「翻櫃
      貼工」、「勝寶」，7 月16日付現之帳簿資料1 紙在卷可
      佐（見偵二卷第271 頁），事證明確。
  ２、被告己○○在本院辯稱其並未發現有尺寸不符之情形，惟
      據原審準備程序之不爭執事項中已列明「被告己○○於發
      現來貨木板規格尺寸與申報尺寸不符（長寬高各多1mm）
      ，仍蓋上「依PL及批示查驗結果如報單無訛」等章戳核章
      後放行（見原審卷第331 頁），被告及辯護人均對此不爭
      執事項表示無意見。況被告己○○在調詢中亦供稱其確有
      進入櫃內查驗（偵三卷第167 、168 頁），對於查驗項目
      中單純之木板規格長寬高尺寸，僅須以尺為丈量工具予以
      丈量即可查驗明白，豈有未發現尺寸不符之情形。次查，
      勝寶公司進口之木地板，貨物規格的尺寸最小單位係計算
      到MM（公釐），有BD/93/W686/0010 進口報單1 份在卷可
      稽（見偵一卷第60頁），是實際來貨木板規格尺寸既有1m
      m 之誤差，自應加以登載及更正，此乃依法執行職務所應
      為而與日後是否要補稅及罰款，分屬二事。且參酌前揭財
      政部高雄關稅局函敘意見，關稅局對進口木材等貨物之查
      驗，並無明文規定所謂容許誤差範圍，驗貨員查驗進口貨
      物之目的，係為驗明實到來貨與進口報單各申報項目是否
      相符，若發現不符，即應據實於進口報單上更正，被告己○○之職務既為驗貨關員，於執行查驗貨物職務時，即應
      就實際來貨與報單上申報之貨名、數量（重量）、規格、
      材質等是否相符加以核對，並將查驗結果據實登載在報單
      上，再由核定職務之部門審核決定，是被告己○○就進口
      報單BD/93/W686/0010 之進口木板，於測量後發現木板規
      格尺寸與申報不符時，未據實加以更正而登載於職務上所
      掌進口報單上，而於報單上登載「依P/L 及批示查驗結果
      如報單無訛」，即予核章放行，並持以交上級長官核章而
      行使，被告己○○所為自已該當行使公務登載不實文書犯
      行。從而，被告己○○上開所辯其沒有行使公務登載不實
      文書犯行云云，尚非可採。
  (二)綜上所述，被告己○○所辯上情，無非事後卸責之詞，不足
    採信。本件事證明確，被告己○○此部分之犯，堪以認定。
三、犯罪事實三部分（報單BE/94/X/373/0415）：
  (一)訊據被告己○○、癸○○、丙○○、甲○○均矢口否認有犯
    罪事實三所載之期約賄賂等之犯行，被告趙明成辯稱：該份
    舉發人密報走私通報單尚分送機動隊、稽查組等數單位，接
    觸該通報單並不只伊一人。伊並無將該通報單內容洩漏給被
    告丙○○，被告丙○○不知從何處得知或他自己編撰，伊沒
    有洩漏國防以外之秘密罪犯行云云；被告己○○則辯稱：伊
    當時查驗結果可堪用部分確實未逾50％，伊發現實際來貨情
    形確實如此，並沒有明知而故為登載不實，也沒有向丙○○
    索賄之必要及可能，監聽譯文中伊與被告丙○○之對話是為
    碼頭工人爭取工資云云；被告癸○○、丙○○、甲○○則均
    辯稱：己○○並無向伊索賄，伊亦無行賄之事實云云。
  (二)經查，被告丙○○與案外人薛理玉共同出資自日本進口乙批
    影印機，於94年3 月16日被告丙○○委由瑞利報關行向高雄
    關稅局中興分局第2 辦公室辦理投單報關，進口報單號碼為
    BE/94/X/373/0415號，趙明成於「查驗要點」批示「通報案
    件，注意查驗第1 項有無逾整體50％」，並指派驗貨關員即
    被告己○○查驗。被告己○○於3 月16日會同股長趙明成、
    高雄關稅局機動隊機4 分隊長曾茂森、政風室陳昌運股長及
    貨主禧千企業社丙○○、癸○○及瑞利報關行黃竣晟等人，
    在116 號集中查驗區「拆櫃查驗」，現場經以堆高機將影印
    機全部推出櫃外，且經機動隊紀錄「第1 為機體、第2 項與
    第3 項乃舊影印機與列表機」、「第2 項舊影印機未檢附合
    格證依規定不得進口」後離開。被告己○○嗣後於進口報單
    驗貨簽註事項記載：「一、政風室陳昌運股長及機四分隊會
    同查驗；二、來貨第1 項為舊影印機體骨架，均無自動送稿
    槽、碳粉槽、滾筒、操作面板、顯像槽、主機板、玻璃、掃
    瞄器，可堪用部份未逾整部機器50％；三、第2 項部分缺玻
    璃、操作面板，逾整部機具50％」後核章，上開第2 項62台
    舊RICOH 影印機嗣經禧千企業社丙○○申請辦理退運後退運
    ，其他第1 項及第3 項來貨則順利通關放行等情，為被告己○○、丙○○、甲○○、癸○○於原審及本院審理時所不爭
    執，並有進口報單BE/94/X373/0415 、禧千企業社申請書、
    更正申請書、切結書及相關附件、工作報告簿在卷可稽（見
    偵一卷第158 至167 頁、偵二卷第222 、228 頁）。
  (三)被告己○○、丙○○、甲○○、癸○○雖以前揭情詞置辯。
    然查：
    １、被告丙○○於94年3 月24日與甲○○、己○○間之通話
        內容略以：A （丙○○）：喂，周仔（己○○）你有處
        理給他嗎。B （甲○○）：有阿，但現在有沒有，他現
        在嫌1.5 太少。A ：什麼？B ：你交待1.5 嘛。A ：沒
        啦，「ㄎㄨㄥ仔」耶。B ：「ㄎㄨㄥ仔」我給他了。A
        ：「ㄎㄨㄥ仔」3 耶。B ：他現在說怎麼這樣，怎麼這
        麼少。A ：什麼這麼少？B ：他說他要問趙叔，我說我
        拿3 給他，你處理3 。A ：他不是和我說，說3 。B ：
        我不知道，他現在在問我。A ：何時間？現在剛才，我
        說我大仔交待3 。B ：你要叫他聽喔，你等一下。A ：
        喂，大仔，你上回不是說3 。C （己○○）：哪有，那
        有差這麼多，趙仔說正常的你們是做到7 。A ：沒，正
        常是7 ，我們說電話沒關係，這電話沒關係，我們正常
        是7 嘛。C ：你這有差這麼多嗎？A ：不然我再補2 萬
        給你啦，因為我還有退運的事情，我再補2 萬給你。C
        ：你說上回那個嗎？對，你說「ㄎㄨㄥ仔」嘛。C ：那
        這個呢？A ：1.5 給你，你少做一些。C ：你說什麼，
        今天這個嗎？喔，不然2 好了。A ：好啦，你數量能少
        做一些就少算，有的沒的，讓人少損失一點配合一下，
        「ㄎㄨㄥ仔」我再補2 過去給你。B ：好等語，有94年
        3 月24日被告丙○○通訊監察作業表1 份在卷可稽（見
        偵一卷第302 頁）。又被告丙○○就上開通話內容於調
        詢中坦承：這個（通話）過程確是我與被告己○○討論
        賄款數目等語（見偵一卷第394 頁反面）。再者，每1
        名班長固定配合1 名驗貨員執行進口出貨櫃開櫃搬運工
        作，每日工作結束由班長填寫「開箱服務隊工作報告單
        」，次日有專人收取後繳回隊部，並由會計小姐統一開
        立工資條後，下午再由會計小姐到報關行收取前1 日之
        工資，隔日會計再將工資繳回隊部統一作帳，開箱隊碼
        頭工人中無人姓趙等情，並據證人呂景孝於調詢中陳述
        在卷（見偵二卷第308 至310 頁），另進口報單BE/94/
        X/373/0415於94年3 月16日之工資係500 元，亦有94年
        3 月16日開箱服務隊工作報告單1 紙在卷可稽（見偵一
        卷第313 頁）。自堪認被告丙○○係透過被告甲○○與
        被告己○○談妥期約賄款3 萬元，然因94年3 月24日被
        告丙○○復遭查獲夾藏大陸成衣（即犯罪事實五部分）
        ，被告己○○於當日乃藉機抱怨賄款金額過低，並表示
        「趙仔（指趙明成）說正常的你們做到7 」，被告丙○○表示正常是7 萬元，但第2 項影印機部分尚須辦理退
        運事宜，即與被告己○○議妥影印機部分再補送被告己○○2 萬元賄款，共計期約給予被告己○○賄款5 萬元
        。是被告己○○辯稱：並無向貨主索賄、收賄，是為碼
        頭工人爭取工資云云及被告丙○○、甲○○、丁○○、
        癸○○辯稱：並沒有對己○○行賄云云，均非可採。
    ２、又被告丙○○與某不詳姓名男子（行動電話號碼000000
        0000號）於94年3 月14日下午5 時16分至21分通話內容
        略以：A （丙○○）：沒關係，我都跟他們說好了，我
        要他們報未逾50％，沒超過50％讓他們填，讓驗貨課處
        理等語，有94年3 月14日丙○○之通訊監察作業報告表
        在卷可稽（見臺灣高雄地方法院檢察署訴訟卷宗第14卷
        第13頁）。另被告癸○○於調詢中坦承：進口報單BE/9
        4/X373/0415 尚未投單報關前被告丙○○即與伊協商如
        何處理該批影印機乙事。「ㄎㄨㄥ仔」指的是前開遭人
        密報進口的影印機。當初是丙○○指示伊與己○○洽商
        如何將損害降至最低等語（見偵一卷第296 頁反面）。
        再者，證人丁○○於調詢中亦供稱：「（提示：進口報
        單BE/94/X373/0415 及相關附件資料）前提示之進口報
        單第1 項來貨申報貨名為『USED COPY MACHIN EMA IN
        FRAME 』（舊影印機零件）是否根本未完全拆解，完整
        性已逾50％？（經證人丁○○詳視後作答）是的，當時
        要進口前，曾要求對方出貨人蔡小姐在出貨前要依規定
        完全拆解，為何對方未依規定拆解即出貨，我不清楚」
        等語（見偵一卷第201 頁）。另被告丙○○於94年3 月
        24日與被告己○○議妥期約影印機部分再補送被告己○○2 萬元賄款，前後共期約賄款5 萬元等情，已如上述
        。是若來貨第1 項原即為可堪用未逾50％，被告丙○○
        何需另外與驗貨課人員談妥要他們報未逾50％，並請被
        告癸○○與被告己○○洽商如何將損害減低？又來貨第
        2 項部分須辦理退運，第1 項若原本即為未逾50％，被
        告丙○○自無勞費心力與被告己○○商議而期約願給付
        5 萬元賄款給被告己○○之理，綜上，自堪認被告丙○○、己○○等2 人，均明知前開來貨第1 項所申報貨名
        「中古影印機零件」未拆解至50％以下，與第2 項未檢
        附檢驗合格證依規定不得進口，被告丙○○為減少退運
        延滯租倉等費用損失，指示癸○○要求己○○僅對前開
        報單第2 項原申報貨名「舊影印機（RICOH ）」處理，
        並將第1 項來貨查驗結果虛偽登載為「來貨第1 項為舊
        影印機體骨架，均無自動送稿槽、碳粉槽、滾筒、操作
        面板、顯像槽、主機板、玻璃、掃瞄器，可堪用部份未
        逾整部機器50％」後，視為與申報貨名相符之「中古影
        印機零件」並予核章通關放行，並期約給予己○○賄款
        共5 萬元，至為明確。至於證人即當時擔任高雄關稅局
        機動隊隊員之曾茂森於法務部調查局南部地區機動工作
        組雖證稱「（前開進口報單BE/94/X373/0415 申報貨名
        第一項申報之『USED COPY MACHINE MAINFRA ME』< 舊
        影印機零件> 是否確如報單上所註記「未逾整體百分之
        五十」？）『未逾整體百分之五十』，係指『可堪用部
        分未逾整部機器百分之五十』，是屬該驗貨員的權責，
        依當時查驗狀況，該批影印機均如報單己○○所載之缺
        少感光系統，自動送稿、碳粉槽、滾筒、操作面板、顯
        像槽、主機板、玻璃掃瞄器，故本隊人員對於己○○之
        認定結果並不反對」（見偵查卷(二)第173 頁）。然所證
        之內容與實情不符，自難採為有利於被告己○○之認定
        。
    (五)綜上所述，被告己○○、丙○○、甲○○、癸○○上開所
      辯，均為犯後卸責之詞，不足採信，渠等有犯罪事實三所
      載犯行，事證明確，應依法論科。
四、犯罪事實四部分（報單BE/94/X472/0039）：
  (一)訊據被告己○○、丙○○、甲○○、癸○○與丁○○均矢口
    否認有何上開犯罪事實四所載犯行，被告己○○辯稱：伊有
    會同機動隊查驗，產地為中國大陸部分伊有更正，數量部分
    貨主申報數量較少伊均有更正，並未短報數量登載不實，亦
    無索賄云云，丙○○、甲○○、丁○○、癸○○等4 人則均
    辯稱：並未要求被告己○○短報數量而行賄云云。
  (二)經查，被告丙○○、甲○○共同出資自日本進口乙櫃餐具、
    皮包及衣物（櫃號：GESU0000000） ，明知該貨櫃中之成衣
    乙項，產地係屬禁止進口之大陸產製衣褲，虛報產地為日本
    ，乃以九貝多公司名義任貨主，於94年3 月23日由銘毅報關
    行向高雄關稅局中興分局第2 辦公室辦理自日本進口乙櫃餐
    具、皮包及衣物之報關事宜（報單號碼：BE/94/X472/0039
    ），惟前開貨櫃來貨經高雄關稅局機動隊於94年3 月23日通
    報「來貨產地申報不符」，於24日派驗貨關員己○○會同機
    動隊胡水華在120 號碼頭CY（集中查驗區）共同開櫃查驗，
    而丙○○、丁○○派癸○○、甲○○到場會同查驗，經查驗
    後，己○○於上開BE/94/X472/0039 進口報單，就第10項貨
    物名稱註記「背心式緊身內衣」，產地更正為大陸，數量改
    為1,600 件；第13項「長褲」產地更正為大陸，數量改為
    5,300 件及就第9 項成分更正，另註記第7 至第17項「產地
    及成分標示具有顯著性及牢固性」後予以核章放行通關等情
    ，為被告丙○○、甲○○、丁○○、癸○○於原審審理時不
    爭執在卷（見原審卷第331 、332 頁），並有BE/94/X472/0
    039 進口報單及相關附件資料在卷可稽（見調查卷第31至45
    頁）。
  (三)被告己○○、丙○○、甲○○、丁○○、癸○○雖以上開情
    詞置辯，惟查：
  １、被告丁○○於94年3 月24日下午4 時15分至19分與甲○○
      、癸○○通話略以：「A （丁○○）：褲子有那麼多嗎？
      B （甲○○）：有喔，現在在清，現在看到5 千多件。A
      ：這樣喔，我們有報那麼多嗎？A ：你叫他別照那個做，
      叫他．．．B ：等下叫他喬。」、「A ：你叫他算4 千，
      剩下的就不要．．．C （癸○○）：沒啦，現在就是我跟
      那些兄弟切」、「A ：長褲要是他真的要送要取去送，你
      價錢一定要撕起來，因為那價錢差很多。C ：喔，好，好
      」等語。又於同日下午4 時45分至47分被告癸○○與被告
      丁○○之通話內容略以：「A （癸○○）：我告訴你．．
      ．第10項小提包1 千6 ，第13項做5 千3 。B （丁○○）
      ：做這麼多。A ：我說你也降些，他說零星的去掉。B ：
      真是的，我們報單不是報4 千嗎？A ：對啊，我說不然用
      4 千，他說不行」等語。另於同日下午4 時50分至54分，
      被告癸○○與丁○○通話內容略以：「A （癸○○）：喂
      ，我告訴你，我現在跟他們喬，他們說不要再喬了，那些
      小孩衣服那邊算起來也不少，小孩衣服都算了，他說衣服
      有的都大陸的，還有的還沒車，沒車都不能進來，他說那
      邊抄起來也要上千件，那都算了，他說最起碼讓他們做點
      成績，就等於第10項他要做1 千6 啦，本來是1 千8 ，做
      成．．．B ：等下等下，做第幾項。A ：第10啦。B ：第
      10是本來4 百件而已。A ：對啦，本來是1 千8 ，現在做
      1 千6 。B ：做1 千6 。A ：13，5 千3 。B ：13是小孩
      衣服耶。A ：沒，長褲啦。B ：這小孩長褲，5 千3 。A
      ：要做這2 項，那些小孩衣服就算了，那清起來也不少，
      大家不要再，他們也很累，就讓我們佔便宜。B ：好，那
      我先大約幫你算一下，這邊多少。A ：對呀，我告訴你貨
      價2 倍，那貨價我再扯下來。B ：你那一定要扯掉，那有
      說超過多少是2 倍超過多少是3 倍」等語，有丁○○94年
      3 月24日通訊監察作業報告表在卷可稽（見偵一卷第212
      至223 頁）。
  ２、證人即被告癸○○於偵訊中結證稱：被告丙○○指示我要
      求被告己○○在查驗進口報單時將大陸產地來貨少算些，
      當然是損失越少越好，少一件就是少一件的稅。我與被告
      丁○○監聽錄音對話所稱「我現在跟他們喬」，是指被告
      己○○他們一群人在那裡，但是我講的對象是被告己○○
      ，因為只有被告己○○負責查驗，而且我是跟被告己○○
      到旁邊講，這種事情當然不可能光明正大的討價還價。另
      對話所稱「第10項本來1 千8 要做1 千6 ，第13項5 千3
      」，這個是被告己○○算的，是會驗人員最後同意九貝多
      公司進口成衣第10項、第13項數量變少，數量是被告己○○他們在改的，至於改多少數量，我無權過問。我只是傳
      達被告丙○○的意思給被告己○○，我說看你們怎麼做，
      看可不可以賣個人情，少算一點。被告己○○在查驗那一
      天把我叫到旁邊，他有表示一個數字，但具體的數字我忘
      記了，我回去之後就向被告丙○○回報被告己○○表示之
      數字，至於後來就是由被告丙○○處理。「1.5 」這是被
      告己○○說的，我就跟被告丙○○講「1.5 」等語甚詳（
      見偵一卷第325 、326 頁）。另證人即被告丙○○於原審
      審理時證稱：我有交待癸○○、甲○○要求驗貨員己○○
      短報大陸成衣數量及在查驗時剪掉標價，看能不能減少損
      失等語（見原審卷第535 頁）；證人即被告丁○○於原審
      審理時亦證稱：是叫癸○○請驗貨員少算一些及要癸○○
      將成衣上之標價儘量剪掉等語（見原審卷第539 、541 頁
      ）。是由前揭監察作業報告表通話內容及上開證人即被告
      癸○○、丙○○、丁○○之證述相互佐證以觀，自堪認被
      告己○○確有應被告丙○○等之要求而在報單上不實登載
      ，短報第10項、第13項之大陸製進口衣褲數量而登載於前
      開進口報單，且讓癸○○在現場剪掉衣物之標價以減少罰
      鍰之事實，被告己○○上開所辯：伊並未登載不實短報數
      量云云，不足採信。
  ３、觀之如前所述之被告丙○○於94年3 月24日與甲○○、己○○間之通話內容（犯罪事實三之理由部分）。又參酌被
      告丙○○就上開通話內容於調詢中坦承：這個過程確是我
      與被告己○○討論賄款數目，我本有意以1 萬5,000 元的
      代價請己○○在查驗該批大陸製成衣時將數量少算一點，
      但己○○嫌1 萬5,000 元之數目太少，我再表示會補2 萬
      元給他，他在電話中也答應了等語（見偵一卷第394 頁反
      面）。另證人即共同被告己○○於95年5 月16日檢察官偵
      查中亦證稱：當初丙○○叫我數量不要寫這麼多，願意付
      款1 萬5,000 元給我，且我當時認為是開箱隊的工錢，所
      以向丙○○索取2 萬元，我的意思是向丙○○索取2 萬元
      ，這包括賄款及工錢等語（見偵三卷第210 頁）。自堪認
      被告丙○○向被告己○○行求BE/94/X472/0039 進口成衣
      部分，將大陸產製的成衣數量少算一些可以交付1 萬5 千
      元之賄款，被告己○○先嫌太少後，雙方經討價還價議妥
      ，被告丙○○於電話中應允依被告己○○之要求而期約該
      報單號碼BE/94/X472/0039 進口成衣部分賄款為2 萬元。
      被告己○○辯稱：伊沒有索取或期約賄賂云云及被告丙○○、甲○○、丁○○、癸○○辯稱：並未要求被告己○○
      短報數量而行賄云云，均為犯後卸責之詞，不足採信。
  (四)綜上所述，被告己○○、丙○○、甲○○、丁○○、癸○○
    上開所辯，均為卸責之詞，不足採信，渠等有犯罪事實四所
    載犯行，均堪認定。
  (五)公訴意旨認被告己○○此部分登載不實於進口報單公文書犯
    行尚包括「故意未將其他產地為大陸之禁止進口童衣部分更
    正登載於前開進口報單」乙節。惟查：觀之上開BE/94/X472
    /0039 號進口報單，第10、13項之大陸製進口衣褲均已將產
    地更正為大陸，此外公訴意旨所指童衣部分（CHILD WARE）
    係第13至17項部分，而13項長褲部分已經更正為產地大陸，
    第14、15、16、17項部分則產地記載為日本，惟並無證據足
    認該部分貨物（分別為裙子、短褲、短衣連衫褲、T 恤）係
    大陸產製。卷附該報單部分之進出口報單申報不符案件簽辦
    表（調查卷第36、37頁）亦敘及除第10、13項貨物產地、數
    量不符外，其餘與原申報相符。據被告丙○○在調詢中亦供
    稱：另有一部分小孩衣服因沒有產地標示，品牌跟日本製的
    品牌一樣，海關人員也無法證明是大陸產製的，所以都納入
    第14、15、16、17項等語（偵一卷第395 頁背面），是公訴
    意旨所指被告己○○此部分登載不實於進口報單之事實，尚
    屬無證據足以證明，惟此部分與前開登載不實犯行係單純一
    罪關係，自無庸另為無罪諭知，併此敘明。
五、犯罪事實五部分（報單BD/94/U944/3078）：
  (一)訊據被告辛○○矢口否認有犯罪事實五所載對於職務上之行
    為，收受賄賂之犯行，辯稱：伊查驗結果來貨之主要零組件
    都是未拆解，整台機具是完整的，伊就認定是「堪用未拆解
    三成新」，一切均依規定辦理據實登載報單，何況本件經伊
    查驗結果進口商還要補稅與罰款近10萬元，貨主並無向伊行
    賄之必要，伊未收受丙○○等人所交付之3000元賄款云云。
    惟查：
  １、本件BD/94/U944/3078 進口報單原申報進口物品均屬「廢
      鐵」，且上開進口報單第2 、3 、5 項申報貨名並分別為
      「不堪用已拆解油壓機」、「不堪用已拆解壓模機」、「
      不堪用已拆解銑床」等情，有申請書、切結書及上開進口
      報單各1 份在卷可稽（見偵一卷第229 至232 頁、第237
      、240 頁）。又前開進口報單原經電腦抽中為C2應審免驗
      報單後改為C3查驗，於94年3 月23日指派驗貨關員蕭再旺
      負責開櫃查驗，因開櫃後發現無法「就櫃查驗」，遂改將
      前開貨櫃拆櫃進倉查驗，拆櫃後於同月25日因原派驗之蕭
      再旺公出，遂改由辛○○接替查驗，辛○○於當日（即94
      年3 月25日）查驗發現前開來貨所申報之第2 、3 、5 項
      申報之廢鐵，實際上均為未拆解之機具，且馬達、配電盤
      、控制盤未拆除，亦經被告辛○○在調詢中供述明確（偵
      一卷第448 至449 頁），並有上開進口報單及財政部高雄
      關稅局簽註用簽、裝箱單（PACKINGLIST） 等在卷可佐（
      見偵一卷第229 至232 頁、第242 、245 頁）。
  ２、又觀卷附丁○○0000000000於94年3 月30日之通訊監察作
      業報告表（見偵一卷第249 至255 頁），其中(1)丁○○與
      癸○○於94年3 月30日上午9 時43分至44分通話內容略以
      ：丁○○（即通話中之A） 表示剛才一個姓郭的打電話找
      丙○○，並奇怪怎麼會打電話來。癸○○（即通話中之B
      ）答稱那是驗貨員辛○○，並表示其已告訴辛○○，「最
      差不然要辛○○寫堪用」，辛○○表示要研究，癸○○說
      好並等辛○○消息。丁○○並問辛○○是會「那個」嗎？
      癸○○則答稱「會啦會啦」等情（見偵一卷第249 頁）；
      (2)同日上午9 時44分至46分丁○○與丙○○通話內容略以
      ：丁○○（即通話中之A） 向丙○○（即通話中之B） 告
      知辛○○來電找丙○○，不知辛○○為何要打來，並表示
      害怕辛○○記載「混合五金」，丙○○表示叫甲○○過去
      等情（見偵一卷第249 、250 頁）；(3)甲○○與丁○○於
      同日上午10時39分至40分通話內容略以：甲○○（即通話
      中之A） 表示不知道要花多少錢，丁○○（通話中之B）
      則要甲○○問辛○○要幫丙○○等人「改的程度」，要做
      廢鐵或成品價錢都不一樣，看辛○○要做怎樣，再給辛○○「那個」等情（見偵一卷第250 頁）；(4)甲○○與丁○○接續上開通話復聯繫多次內容略以：「B （丁○○）：
      你告訴他（指辛○○）有打電話回來說1 櫃花3 ，看他說
      怎樣？A （甲○○）：1 櫃花多少？B ：花3 ，看他說怎
      樣？A ：2 櫃花6 ，好啦。」、「A ：改廢鐵喔。B ：對
      ，你說是否是整個改廢鐵」、「A ：喂，他說寫下去，有
      馬達什麼，不能改。B ：對啊，所以我告訴你，他就要寫
      怎樣，一直不說，叫人家不知道怎樣處理。」等情（見偵
      一卷第251 、252 頁）；(5)癸○○與丁○○於94年3 月30
      日下午1 時30分至34分通話內容略以：「A （癸○○）：
      我告訴你（指丁○○），現在就寫那2 、3 、5 項老舊『
      不堪用』，裡面那電解盤還有控制盤都未拆解，我說沒關
      係你（指辛○○）既然寫了，我說給你參考，你可以改一
      下，你說這些東西2 、3 、5 項雖然老舊不堪用，但你可
      以寫說堪用，你註明3 成新，這樣就講的過去了。B （丁○○）：對呀，這就看他要處理不處理」、「B ：這樣嗎
      ？這樣就變堪用的部分，這樣就不必再驗一次。A ：就不
      必了，我昨天寫那張單，就是讓他有一些空間去處理」、
      「A ：他（指辛○○）說他想幫忙，但上面不要，我說那
      上面既然看出這樣，那我讓你改可堪用，上面可交代，這
      樣可以通，他是說可能要斟酌一下，已經可能沒什麼問題
      。B ：好阿，我是想說倉租可能到時，2 只櫃子要交不少
      。A ：對呀，我告訴你，你下次叫清仔馬達每個要拆。B
      ：他們的東西沒辦法拆，他們根本沒在拆」等語（見偵一
      卷第253 、254 頁）；(6)癸○○與丁○○於94年3 月30日
      下午1 時42分至43分之通知內容略以：「A （癸○○）：
      我現在在這，他（指辛○○）又跑出來說少爺（指丙○○
      ）意思說多少？B （丁○○）：你看他意思怎樣？你等一
      下。喂，1500，2 櫃3 。A ：是0.3 ，還是3 。B ：0.3
      啦，那廢鐵根本沒法那個，1 櫃算1.5 ，變那個。A ：我
      是想叫他開口，他說叫少爺開口。B ：我是想叫他整個寫
      廢鐵。A ：他說寫廢鐵寫不下去，他股長有看到。B ：OK
      ，拜」等語（見偵一卷第254 至255 頁）。另被告甲○○
      於調詢時亦坦稱：進口報單BD/94/U944/3078 所進口物品
      ，日本賣家認為已是20餘年的老舊零件，已經沒有使用價
      值，所以我才會以廢鐵報關並填寫切結書。我們當初的確
      是認為這些多年的零件應該算是廢鐵。我是依丁○○指示
      找辛○○商量將前開進口報單BD/94/U944/3078 的第2 至
      5 項查驗結果寫成廢鐵（單一五金），與申報貨名相符後
      ，轉達丁○○指示，願給付1 櫃3,000 元，2 櫃6,000 元
      的代價給辛○○，但他不敢，因為他說他股長有看到前開
      貨櫃來貨，至於事後與辛○○洽談2 櫃3,000 元代價的事
      情，是由癸○○負責，要問癸○○才清楚等語（見偵二卷
      第1 至8 頁），核與上開通訊監察譯文內容相符。由上觀
      之，被告丁○○、癸○○、甲○○確有與被告辛○○商妥
      期約賄賂，並由辛○○在報單上加註「三成新」之情事，
      至為明確。
    (二)惟查本案系爭報單，經被告辛○○查驗後，於94年3 月25
      日已將查驗結果載明「報單第2 、3 、5 項已老舊可堪用
      ，惟其馬達、配電盤、控制盤未拆除」等語於報單上，並
      蓋有94年3 月25日其職務圓戳章，則被告辛○○既已將查
      驗結果載明報單上，實無事後變更查驗結果之可能。又查
      ，系爭報單因報關行會同查驗人員即被告甲○○就查驗結
      果有意見，未簽署「承認查驗結果」而離去，且被告辛○○又疏於注意而在更改項目上漏未蓋章，將系爭報單於當
      日送股長核閱，股長於同年月28日核閱後交由祕書在電腦
      上輸入「驗畢」，再交由工友製作簽收簿送估價課簽收，
      由股長楊鴻輝簽收後，再由歐祈明承辦。嗣歐祈明發現上
      開漏未蓋章之處，遂退還被告辛○○，要求被告捕足上開
      部分。被告乃於同年月30 日 通知銘毅報關行找吳先生即
      甲○○，前來簽署「承認查驗結果」，惟該報關行改派癸○○前來簽署，之後，被告另於更改項目補蓋當日即同年
      月30日之職章，於翌日（31日）再交工友製作簽收簿送交
      承辦人歐祈明收執，此有被告於本院前審所呈之刑事辯護
      意旨狀附證物三可佐，亦有證人歐祈明於本院前審審理時
      到庭證述綦詳（見本院前審97.8.21 審判筆錄）；又查一
      般進口貨物經查驗結果，若與報單原申報內容有不符情事
      ，驗貨員於報單更正內容後，陪驗之報關行人員應於報單
      正頁簽名承認查驗結果，此亦有財政部高雄關稅局
      95.10.22高普興字第0951018166號函覆附卷可稽。綜上，
      足證被告辛○○所為之上開行為，全係依法令為之，實屬
      合法之職務行為，至為明確。
    (三)又按「進出口貨物查驗則」第6 條規定：「進出口貨物之
      新舊程度、堪用程度、破損殘缺情形由驗貨員依查驗當時
      狀況認定之。」，此乃法令賦予驗貨員於查驗進出口貨物
      之職權，準此，驗貨員對進出口貨物，依上開法令，本於
      職權認定進出口貨物之新舊程度、堪用程度、破損殘缺情
      形，而加以記載於報單上，本屬驗貨員之職權，除有明顯
      濫用裁量之情事外，本應予以尊重。查系爭報單原申報內
      容，就第2 、3 、5 項之進口貨物，係記載「不堪用已拆
      解油壓機」、「不堪用已拆解壓模機」、「不堪用已拆解
      銑床」。而經被告辛○○查驗後，認定其貨物之狀態顯與
      申報內容不相符，故於報單上記載「報單第2 、3 、5 項
      已老舊可堪用，惟其馬達、配電盤、控制盤未折除」等語
      ，並將上開第2 、3 、5 項之記載更正為「堪用未拆解油
      壓機」、「堪用未拆解壓模機」、「堪用未拆解銑床」等
      ，此有系爭報單附卷可稽。再者，本案查驗均屬完整機具
      ，並有附卷照片可憑，足徵被告辛○○確已依法查驗，並
      依職權認定上開進口貨物係可堪用未折解之機具，而據實
      登載於報畢上，是被告顯無違背職務與登載不實公文書等
      情事甚明。
    (四)茲應審究者，為被告辛○○上開依法更正報單之職務上之
      行為，有無收受賄賂3,000 元之情事？查本件被告丁○○
      交付3,000 元給被告癸○○，被告丙○○、丁○○交代被
      告癸○○與被告辛○○接洽，後來被告癸○○到辛○○辦
      公室外將3,000 元拿給辛○○等情，並據被告癸○○於調
      詢中供承詳確在卷（見偵一卷第295 至300 頁）。證人即
      共同被告癸○○於95年4 月12日偵訊中復結證稱：進口報
      單BD/94/U944 /3078查驗結果辛○○認為是廢五金，然後
      丁○○叫我去跟辛○○講，我跟辛○○講貨主認為可堪用
      ，所以要求算少一點，丙○○就告訴我，要我去跟辛○○
      殺價，然後這2 櫃就給付辛○○3,000 元，我是在辛○○
      的辦公室外面跟辛○○殺價的等語（見偵一卷第321 至32
      8 頁）。證人癸○○上開供述除「查驗結果辛○○認為是
      廢五金」一節，與事實不符外，其前後供稱在辛○○辦公
      室外交付3,000 元賄款予辛○○之基本陳述，則屬一致。
      又參酌卷附丁○○0000000000於94年3 月30日之通訊監察
      作業報告表（見偵一卷第249 至255 頁），其中(1)丁○○
      與癸○○於94年3 月30日上午9 時43分至44分通話內容略
      以：丁○○（即通話中之A ）表示剛才一個姓郭的打電話
      找丙○○，並奇怪怎麼會打電話來。癸○○（即通話中之
      B ）答稱那是驗貨員辛○○，並表示其已告訴辛○○，「
      最差不然要辛○○寫堪用」，辛○○表示要研究，癸○○
      說好並等辛○○消息。丁○○並問辛○○是會「那個」嗎
      ？癸○○則答稱「會啦會啦」等情（見偵一卷第249 頁）
      ；(2)同日上午9 時44分至46分丁○○與丙○○通話內容略
      以：丁○○（即通話中之A ）向丙○○（即通話中之B ）
      告知辛○○來電找丙○○，不知辛○○為何要打來，並表
      示害怕辛○○記載「混合五金」，丙○○表示叫甲○○過
      去等情（見偵一卷第249 、250 頁）；(3)甲○○與丁○○
      於同日上午10時39分至40分通話內容略以：甲○○（即通
      話中之A ）表示不知道要花多少錢，丁○○（通話中之B
      ）則要甲○○問辛○○要幫丙○○等人「改的程度」，要
      做廢鐵或成品價錢都不一樣，看辛○○要做怎樣，再給辛○○「那個」等情（見偵一卷第250 頁）；(4)甲○○與丁○○接續上開通話復聯繫多次內容略以：「B （丁○○）
      ：你告訴他（指辛○○）有打電話回來說1 櫃花3 ，看他
      說怎樣？A （甲○○）：1 櫃花多少？B ：花3 ，看他說
      怎樣？A ：2 櫃花6 ，好啦。」、「A ：改廢鐵喔。B ：
      對，你說是否是整個改廢鐵」、「A ：喂，他說寫下去，
      有馬達什麼，不能改。B ：對啊，所以我告訴你，他就要
      寫怎樣，一直不說，叫人家不知道怎樣處理。」等情（見
      偵一卷第251 、252 頁）；(5)癸○○與丁○○於94年3 月
      30日下午1 時42分至43分之通知內容略以：「A （癸○○
      ）：我現在在這，他（指辛○○）又跑出來說少爺（指丙○○）意思說多少？B （丁○○）：你看他意思怎樣？你
      等一下。喂，1500，2 櫃3 。A ：是0.3 ，還是3 。B ：
      0.3 啦，那廢鐵根本沒法那個，1 櫃算1.5 ，變那個。A
      ：我是想叫他開口，他說叫少爺開口。B ：我是想叫他整
      個寫廢鐵。A ：他說寫廢鐵寫不下去，他股長有看到。B
      ：OK，拜」等語（見偵一卷第254 至255 頁）等情以觀，
      被告丙○○、甲○○、丁○○等人確有推由癸○○出面，
      交付3,000 元賄款予辛○○之情事。復佐以被告癸○○受
      僱於丙○○，更與被告丙○○、甲○○、丁○○、辛○○
      並無嫌隙恩怨，自無設詞誣陷被告辛○○等人之理。從而
      ，證人癸○○上開供述及證述，應屬可採。
    (五)綜上所述，被告辛○○所辯上情，無非卸責之詞。不足採
      信，其有犯罪事實五所載之犯行，堪以認定。
六、犯罪事實六部分（報單BD/93/V685/6741）：
  (一)訊據被告己○○矢口否認有何登載不實之犯行，並辯稱：伊
    有會同稽查組查驗，伊查驗的結果發現有夾藏廢冷凝器，這
    是要報出口的，因冷凝器沒有申報，我有加註在第4 項，而
    廢變壓器有申報。因為原來報單只有1 、2 、3 項，我加註
    在第4 項「舊冷凝器」。至於第1 項「舊變壓器」的部分，
    是原來就有申報，所以沒有更正的問題。伊係依職權認定來
    貨是屬於舊品，並無登載不實問題云云。經查：
  １、童光華係址設高雄市○○區○○街29號「華戈公司」負責
      人，華戈公司於93年4 月30日委託瑞盈報關行向高雄關稅
      局中興分局第2 辦公室辦理申報廢鐵、廢鋁、廢銅等單一
      廢五金出口之投單報關事宜，共申報3 只40尺貨櫃（櫃號
      ：OOLU0000000 、TEXU0000000 、TRIU0000000 號，報單
      號碼：BD/93/V685/6741） 出口等情，有公司基本資料查
      詢、營利事業登記證、BD/93/V685/6741 出口報單各1 份
      在卷可稽（見偵五卷第16、17、120、121頁）。
  ２、又BD/93/V685/6741 出口報單原查核列為C1，但高雄關稅
      局前鎮分局於93年4 月30日開櫃查驗時發現內有夾藏混合
      廢五金的情形而通報查驗，該報單至估價單位，估價單位
      將報單改為C3，要求驗貨課查驗，並由驗貨關員即被告己○○查驗。另93年4 月30日高雄關稅局關員發現實到貨物
      與艙單申報不符通報單上內容意旨為BD/93/V685/6741 貨
      櫃內貨品有夾藏混合廢五金廢料，請通關單位注意查驗。
      而BD/93/V685/6741 出口報單上，出業二股股長陳鴻亮在
      報單上批示：(1)請驗明是否屬於混合五金廢料；(2)如無法
      確認，擬請貨主參據93年4 月20日環保署電文測試是否堪
      用舊品；(3)請每種拍照供查核；(4)本案為C1改C3通報案件
      ，請驗貨股查驗是否夾藏混合五金廢料；(5)該公司93年3
      月12日有進口處分紀錄；(6)前次出口93年4 月16日BD/93/
      V384/0716 申報內容異常，擬請派資深人員查驗。上開出
      口報單派由被告己○○查驗，而被告己○○查驗時並未依
      照陳鴻亮股長第2 點指示測試變壓器或冷凝器可否再使用
      ，即於查驗後於職務上所掌之出口報單上登載第4 項貨物
      為「舊冷凝器6 噸」，並更改原申報第3 項廢鋁重量為29
      .3噸，且未就來貨第1 項舊變壓器予以更正，即簽註「會
      同前鎮稽查四股查驗結果如報單更正加註」後核章放行等
      情，業據被告己○○於調詢中坦承在卷（見偵六卷第13至
      15頁），且有BD/93/V685/6741 出口報單、財政部高雄關
      稅局關員發現實到貨物與艙單申報不符案件通報單各1 份
      在卷可稽（見偵五卷第16至18頁）。
  ３、被告己○○將上開進口報單連同現場照片送交出業二股股
      長陳鴻亮，而股長陳鴻亮就報單上第1 項及第4 項貨名存
      疑，且被告己○○未依陳鴻亮上開加註第2 點指示查驗，
      陳鴻亮遂親自以「高雄關稅局通關疑義暨權責機關答覆聯
      絡單」向環保署南區督察大隊請求釋示來貨是否為混合五
      金廢料。案經該大隊於93年5 月10日查證拍照及會同被告
      己○○等人勘驗後，經行政院環境保護署於93年5 月17日
      以環署督字第0930034428號函判定舊冷凝器老舊腐蝕，舊
      變壓器缺少外殼，屬混合五金廢棄物，於輸出入階段屬有
      害事業廢棄物等情，有行政院環境保護署97年5 月27日環
      署督字第0970038886號函、93年5 月10日行政院環保署環
      境督察總隊南區督察大隊環境稽查工作紀錄、高雄關稅局
      就華戈貿易有限公司處分及違章走私情形資料、行政院環
      境保護署93年5 月17日環署督字第0930034428號函各1 份
      在卷可稽（見偵五卷第20至23頁、第129 、130 頁、本院
      上訴審卷二第38頁）。
  ４、被告己○○雖以前揭情詞置辯。惟查，廢冷凝器、廢壓器
      屬混合五金廢料，於輸出入境階段屬有害事業廢棄物，為
      未經許可不准出口之貨物。而本件貨櫃內裝之冷凝器已老
      舊腐蝕無使用之可能，變壓器外殼及內部與堪用品之未增
      加配件即可使用情形不符，該批廢棄物已屬混合五金廢棄
      物，於輸出入階段為有害性事業廢棄物，非經取得核可文
      件不得輸出入等情，有行政院環境保護署97年5 月27日環
      署督字第0970038886號函、93年5 月10日行政院環保署環
      境督察總隊南區督察大隊環境稽查工作紀錄、行政院環境
      保護署於93年5 月17日以環署督字第0930034428號函各1
      份在卷可稽（見偵五卷第20、21、129 、130 頁）。是上
      開華戈公司貨櫃內所裝之變壓器及夾藏之冷凝器，分別有
      外殼及內部與堪用品之未增加配件即可使用情形不符及已
      老舊腐蝕無使用之可能情形，在現場目視就可知道係屬非
      經許可不得出口之混合廢五金，被告己○○久任海關驗貨
      關員，豈有不知之理。再者，93年4 月30日高雄關稅局關
      員已發現實到貨物與艙單申報不符，通報單上內容意旨為
      BD/93/V685/6741 貨櫃內貨品有夾藏「混合廢五金廢料」
      ，請通關單位注意查驗，而出業二股股長陳鴻亮復已在出
      口報單上批示：(1)請驗明是否屬於混合五金廢料；(2)如無
      法確認，擬請貨主參據93年4 月20日環保署電文測試是否
      堪用舊品；(3)請每種拍照供查核；(4)本案為C1改C3通報案
      件，請驗貨股查驗是否夾藏混合五金廢料；(5)該公司93年
      3 月12日有進口處分紀錄；(6)前次出口93年4 月16日BD/9
      3/V384/0716 申報內容異常，擬請派資深人員查驗等情，
      已詳如前述，被告己○○執行查驗貨物職務對來貨可能夾
      藏混合五金廢料，理應更高度警覺，詳為查驗。又行政院
      環境保護署廢棄物管理處於93年4 月20日曾傳真電文至高
      雄關稅局中興分局，內容略以：一、就業者擬輸出使用過
      之引擎、馬達的電機類物品，有屬堪用舊品或屬混合五金
      廢料判定疑義時，可依下列方式進行判定：１、先就外觀
      檢視是否主要部件與應有之零、組件均完整；２、請輸出
      業者準備相關設備、用品，於貴單位人員監督下現場隨機
      抽樣測試功能是否正常（依貨品數量每種抽測3 至5 件）
      ；３、請輸出業者出具切結書，保證該批貨品確為堪用之
      舊品，係送往國外整理後繼續使用。二、如經測試屬功能
      正常之堪用舊品，且業者出具切結書，則非屬廢棄物清理
      法管轄範圍等語，亦有行政院環境保護署廢棄物管理處93
      年4 月20日傳真電文1 份在卷可憑（見偵五卷第19頁）。
      是本件貨櫃內裝之冷凝器已老舊腐蝕無使用之可能，變壓
      器外殼及內部與堪用品之未增加配件即可使用情形不符，
      均屬混合五金廢棄物，被告己○○已知上情，卻違反驗貨
      慣例查驗，並故意不依上開指示測試前述物品可否再使用
      ，而僅憑目視外觀就完成查驗（業據被告己○○坦承在卷
      ，見偵五卷第14頁），並於其職務上所掌之出口報單上未
      據實加以登載及更正，而僅於報單上加列第4 項貨物為「
      舊冷凝器6 噸」之不實內容，復未就來貨第1 項「舊」變
      壓器予以更正，即簽註「會同前鎮稽查四股查驗結果如報
      單更正加註」後予以核章欲放行，並持交上級長官審核以
      行使，其有行使公務員登載不實文書犯行，實屬灼然。至
      於證人即高雄關稅局前鎮分局稽查課人員戊○○於本院審
      理時證述：當時本件報單已經C1放行，貨櫃抽核工作，是
      要查核裡面的東西，與申報相符。結果發現裡面夾帶銅和
      鋁混合五金，外觀看起來像冷凝器，由同組4 個人共同認
      為是冷凝器，回去後討論就發通報，因為與報單申報不符
      ，疑似混合五金廢料，所以發通報給出口業務課，由出口
      業務課改為C3查驗。當初有在查驗辦理紀錄表上之機動隊
      複驗紀錄欄上簽名。我只是會驗，只是把情形告訴查驗員
      ，當時簽名的意義，是證明會驗時我有在場，我幫助指出
      申報與申報項目不符的東西，是放在何處而已等情（見本
      院卷二第106 、107 頁），亦無法採為有利於被告己○○
      之認定，併此明。
  (二)綜上所述，被告己○○上開所辯，為犯後卸責之詞，不足採
    信，其有犯罪事實六所載之犯行，堪以認定。
七、論罪科刑部分：
  (一)按行為後法律有變更者，適用行為時之法律。但行為後之法
    律有利於行為人者，適用最有利於行為人之法律，刑法第2
    條第1 項定有明文。另於比較時應就罪刑有關之共犯、未遂
    犯、想像競合犯、牽連犯、連續犯、結合犯，以及累犯加重
    、自首減輕暨其他法定加減原因（如身分加減）與加減比例
    等一切情形，本於統一性及整體性原則，綜其全部罪刑之結
    果而為比較。又犯罪在新法施行前，新法施行後，緩刑之宣
    告，應適用新法第74條之規定（最高法院95年5 月23日第8
    次刑事庭會議決議內容參照）。查被告壬○○等9 人行為後
    ，刑法第10條業經變更，並於95年7 月1 日施行，修正前刑
    法第10條第2 項有關公務員定義之規定：「稱公務員者，謂
    依法令從事於公務之人員。」；修正後刑法第10條第2 項規
    定：「稱公務員者，謂下列人員：一、依法令服務於國家、
    地方自治團體所屬機關而具有法定職務權限，以及其他依法
    令從事於公共事務，而具有法定職務權限者。二、受國家、
    地方自治團體所屬機關依法委託，從事與委託機關權限有關
    之公共事務者。」。本件被告壬○○、己○○、趙明成、辛○○無論依刑法修正前、後規定，均為公務員，是修正後之
    規定，並未較有利於被告壬○○等人。又被告壬○○等人行
    為後，貪污治罪條例於95年5 月30日修正公布，並於同年7
    月1 日施行，將原第2 條規定「依據法令從事公務之人員，
    犯本條例之罪者，依本條例處斷；其受公務機關委託承辦公
    務之人，犯本條例之罪者，亦同。」修正為「公務員犯本條
    例之罪者，依本條例處斷。」惟此修正僅係配合刑法第10條
    第2 項之上開修正情形而為，而被告壬○○、己○○、趙明
    成、辛○○無論依修正前、後規定均為公務員，應適用貪污
    治罪條例處斷，是修正後規定，亦無較有利於被告壬○○等
    人，故應依同法第2 條第1 項之規定，適用行為時之法律。
    另被告壬○○等人行為後，如附表所示之法律亦經變更，並
    於95年7 月1 日施行，玆經比較結果，裁判時法均未較為有
    利，從而，應依刑法第2 條第1 項前段規定，適用行為時法
    ，併此敘明。
  (二)核被告壬○○就犯罪事實一所為，係犯刑法第216 條、第21
    3 條之行使公務登載不實文書罪及貪污治罪條例第4 條第1
    項第5 款依據法令從事公務之人員，關於違背職務之行為，
    收受賄賂罪。其登載不實事項後復持以行使，其登載不實之
    低度行為為行使之高度行為所吸收，不另論罪。被告壬○○
    所犯上開2 罪間，有方法、目的之牽連關係，為牽連犯，應
    依行為時刑法第55條後段規定，從一重依貪污治罪條例第4
    條第1 項第5 款之罪處斷。又被告犯罪所得僅800 元，法重
    情輕，若科處法定最低刑度，猶嫌過重，犯罪情狀尚堪憫恕
    ，依刑法第59條規定，減輕其刑，又被告壬○○犯貪污治罪
    條例第4 條之罪，情節輕微，而其所得僅800 元，在5 萬元
    以下，爰依貪污治罪條例第12條第1 項規定減輕其刑，並依
    法遞減之。
  (三)核被告乙○○就犯罪事實一所為，係犯貪污治罪條例第11條
    第3 項、第1 項不具貪污治罪條例第2 條人員之身分，對於
    依據法令從事公務之人員，關於違背職務之行為交付賄賂罪
    又被告乙○○犯貪污治罪條例第11條之罪，情節輕微，而其
    交付之財物僅800 元，在5 萬元以下，爰依貪污治罪條例第
    12條第2 項規定減輕其刑。
  (四)核被告己○○就犯罪事實二、六所為，均係犯刑法第216 條
    、第213 條之行使公務登載不實文書罪；就犯罪事實三、四
    所為，均係犯刑法第216 條、第213 條行使公務員登載不實
    文書罪及貪污治罪條例第4 條第1 項第5 款之對於違背職務
    之行為期約賄賂罪。公訴意旨認被告己○○係犯貪污治罪條
    例第4 條第1 項第5 款之收受賄賂罪，惟本件尚無證據足證
    被告己○○已實際收受丙○○等人交付之賄款，其與被告丙○○等人應係就約定收受賄賂之合致意思表示期約階段，而
    犯期約賄賂罪，公訴意旨認係犯收受賄賂罪，尚有誤會，惟
    要求、期約、收受賄賂係貪污治罪條例第4 條第1 項第5 款
    規定之三種不同之犯罪型態，並非規定於不同法條，尚無變
    更起訴法條之問題，附此敘明。其登載不實事項後復持以行
    使，其登載不實之低度行為為行使之高度行為所吸收，不另
    論罪。又被告己○○先後多次行使公務登載不實文書、期約
    賄賂犯行，各時間緊接，方法相同，所犯復各為構成要件相
    同之罪名，顯各係基於概括犯意反覆為之，應各依行為時刑
    法第56條連續犯規定論以一罪，並依法加重其刑（賄賂罪法
    定刑無期徒刑部分依法不得加重）。被告己○○所犯上開2
    罪間，有方法、目的之牽連關係，為牽連犯，應依行為時刑
    法第55條後段規定，從一重依貪污治罪條例第4 條第1 項第
    5 款之罪處斷。又移送併辦即犯罪事實欄六部分之被告己○○犯行，雖未據公訴人起訴，然與公訴人起訴書所起訴部分
    有連續犯之，裁判上一罪關係，當為起訴效力所及，本院自
    應一併審理，附此敘明。
  (五)核被告辛○○就犯罪事實五所為，係犯貪污治罪條例第5 條
    第1 項第3 款之依據法令從事公務之人員，關於職務上之行
    為，收受賄賂罪。公訴人認被告辛○○所為，係犯同條例第
    4 條第1 項第5 款之對於違背職務之行為，收受賄賂罪，起
    訴法條尚有未恰，理由已如前述，惟起訴之基本事實同一，
    本院自得變更檢察官起訴法條，予以審判。又被告辛○○犯
    貪污治罪條例第4 條之罪，情節輕微，而其所得僅3,000 元
    ，在5 萬元以下，爰依貪污治罪條例第12 條 第1 項規定減
    輕其刑。
  (六)核被告丙○○、甲○○、癸○○等3 人就犯罪事實三至四所
    為，及被告丁○○就犯罪事實四所為，均係犯貪污治罪條例
    第11條第3 項、第1 項未具貪污治罪條例第2 條人員之身分
    ，對於依據法令從事公務之人員，關於違背職務之行為期約
    賄賂罪。被告丙○○、甲○○、癸○○就上開事實三之犯行
    ，被告丙○○、甲○○、癸○○、丁○○間，就上開事實四
    之犯行，有犯意之聯絡及行為之分擔，皆為共同正犯。又被
    告丙○○、甲○○、癸○○3 人先後多次期約、交付賄賂犯
    行，時間緊接，方法相同，所犯復各為構成要件相同之罪名
    ，顯係基於概括犯意反覆為之，應依行為時刑法第56條連續
    犯規定論以交付賄賂一罪。又被告丙○○、甲○○於偵查中
    自白犯罪（見偵一卷第394 頁反面、偵三卷第216 至221 頁
    ）依貪污治罪條例第11條第4 項規定分別減輕其刑。
  (七)原審予以被告等論科，固非無見，惟查：(一)被告壬○○收受
    乙○○交付800 賄款之時地，原判決事實欄漏未記載，即有
    認定事實不明確之違失。(二)被告乙○○係單獨對於被告壬○○行賄，而原判決認其與無犯罪意思之盧正義成立共犯，自
    有未合。(三)被告辛○○僅成立對於職務上之行為收受賄賂罪
    ，而原判決認其成立對於違背職務之行為收受賄賂罪，即有
    適用法則不當之違失。(四)被告己○○關於違背職務行為，與
    丙○○等人間僅相互約定將來給與賄賂之意思表示已相合致
    而屬期約階段（即犯罪事實三、四部分），原判決認被告己○○已收受賄賂，被告丙○○、甲○○、丁○○、癸○○均
    已交付賄賂，尚有未合。(五)被告丙○○、甲○○、丁○○、
    癸○○對於被告辛○○職務上之行為交付賄賂，尚不成立犯
    罪，而原判決對其等4 人依對於違背職務之行為交付賄賂罪
    論科，尚有未當。被告等上訴意旨，仍執前詞，否認犯罪，
    固均無足取，然原審此部分判決既有上述可議，自應由本院
    將原審此部分判決撤銷改判（被告乙○○定執行刑部分一併
    撤銷）。審酌被告己○○、辛○○、乙○○、丙○○、甲○○、丁○○、癸○○前均無犯罪前科紀錄，有臺灣高等法院
    被告前案紀錄表數份在卷可按。被告壬○○、己○○、辛○○未能廉潔自持，違背職務收受或期約賄賂，或對於職務上
    之行為收受賄賂，誠有不該，另衡以被告壬○○、辛○○、
    己○○期約或收取賄款之數額均非鉅。被告乙○○、丙○○
    、甲○○、丁○○、癸○○共同向公務員關於違背職務行為
    ，期約賄賂，使公務員本應超然執行公權力之形象蕩然無存
    ，並嚴重損害公務員清廉自持之形象，另衡以被告甲○○係
    九貝多有限公司負責人，被告丙○○為禧千企業社之負責人
    ，且為九貝多有限公司股東，並實際負責九貝多有限公司之
    業務，而被告李麗姍為銘毅報關行股東兼會計，被告癸○○
    僅係受僱於丙○○，負責完成老闆丙○○交待事項，被告丙○○、甲○○於偵查中自白犯罪，餘被告等人均矢口否認犯
    罪，及其等犯罪情節輕重等一切情狀，分別量處如主文所示
    之刑，並依貪污治罪條例第17條規定，分別宣告如主文所示
    之褫奪公權，以資懲戒。又查被告壬○○、辛○○、乙○○
    、丙○○、甲○○、李麗姍、癸○○犯罪行為時間，均係在
    96 年4月24日以前，且均核符中華民國96年罪犯減刑條例第
    2 條第1 項第3 款規定（被告壬○○、辛○○部分合於同條
    例第3 條第1 項第1 款但書之減刑規定），均應減其宣告刑
    二分之一如主文所示，另被告壬○○、辛○○、乙○○、丙○○、甲○○、李麗姍、癸○○前開宣告褫奪公權部分，併
    依同條例第14條規定減輕之（但不得少於1 年）。被告壬○○所收取之賄賂800 元、被告辛○○所收取之賄賂3,000 元
    ，分屬被告壬○○、辛○○犯貪污治罪條例第4 條第1 項第
    5 款之所得財物，應依同條例第10條第1 項規定追繳沒收之
    ，如全部或一部無法追繳時，以其財產抵償之。另被告己○○僅期約賄賂共計7 萬元，尚無收受而實際所得，自無庸依
    同條例第10條第1 項規定諭知追繳沒收，併敘明。
  (八)被告乙○○詐欺取財罪部分，業經本院前審判刑確定，本院
    不予論列，附此說明。
參、不另為無罪諭知部分
一、公訴意旨略以：被告丙○○、甲○○、丁○○、癸○○於事
    實五所載之時地，共同對於被告辛○○違背職務之行為，交
    付賄賂3,000 元，因認被告丙○○等4 人有犯貪污治罪條例
    第11條第3 項第1 款之對於公務員違背職務之行為，交付賄
    賂罪嫌。惟查被告丙○○等4 人係對辛○○職務上之行為交
    付賄賂。並非對辛○○違背職務之行為交付賄賂，已如前述
    。然對於公務員職務上之行為，交付賄賂，尚不成立行賄賂
    罪。惟公訴人認被告丙○○等4 人此部分與其等前開論罪科
    刑部分，具有連續犯之裁判上一罪關係，故不另為被告丙○○等4 人無罪之諭知，併此明。
二、公訴意旨另以：被告辛○○於94年3 月25日查驗報單號碼：
    BD/94/ U944/3078之二只貨櫃，發現丙○○所申報之第2 、
    第3 及第5 項申報之廢鐵，實際上均為未拆解且堪用之機具
    ，竟接受癸○○出面關說之後，於同年月30日，在上開進口
    報單折衷不實登載為「堪用未拆解3 成新」之成品，在該報
    單附件上登載「可堪用3 成新」之不實內容，並由癸○○到
    場簽名確認「承認查驗結果」，致該2 貨櫃來貨不用檢附許
    可證明文件亦不用辦理退運，且認定為3 成新之最低稅率而
    得放行進口，致高雄關稅局中興支局查驗來貨之正確性受有
    損害，因認被告辛○○另犯刑法第216 條、第213 條之行使
    公務登載不實文書罪云云。經查系爭報單原申報內容，就第
    2 、3 、5 項之進口貨物，係記載「不堪用已拆解油壓機」
    、「不堪用已拆解壓模機」、「不堪用已拆解銑床」。而經
    被告辛○○查驗後，認定其貨物之狀態顯與申報內容不相符
    ，故於94年3 月25日於報單上記載「報單第2 、3 、5 項已
    老舊可堪用，惟其馬達、配電盤、控制盤未拆除」等語，並
    將上開第2 、3 、5 項之記載更正為「堪用未拆解油壓機」
    、「堪用未拆解壓模機」、「堪用未拆解銑床」等，此有系
    爭報單附卷可稽。再者，本案查驗均屬完整機具，並有附卷
    照片可憑，足徵被告辛○○確已依法查驗，並依職權認定上
    開進口貨物係可堪用未折解之機具，而據實登載於報畢上。
    至於同年月30日，被告辛○○於上開報單登載「堪用未折解
    3 成新之成品，並在報單附件上加記「可堪用3 成新」，亦
    係其依職權所作之更正，並無不實登載之情事可言，被告辛○○此部分犯罪尚屬不能證明。惟公訴人認被告辛○○此部
    分與其前開論罪科刑部分，具有牽連犯之裁判上一罪關係，
    故不另為被告辛○○此部分無罪之諭知。
據上論斷，應依刑事訴訟法第369 條第1 項前段、第364 條、第
300 條、第299 條第1 項前段，貪污治罪條例第2 條（修正前）
、第4 條第1 項第5 款、第5 條第1 項第3 款、第11條第3 項、
第1 項、第4 項、第13條、第17條，刑法第11條、第2 條第1 項
前段、第56條（修正前）、第28條（修正前）、第216 條、第21
3 條、第55條（修正前）、第59條、第37條第2 項，中華民國96
年罪犯減刑條例第2 條第1 項第3 款、第3 條第1 項第1 款但書
、第7 條，判決如主文。
本案經檢察官蔡國禎到庭執行職務。
中    華    民    國    99    年    5     月    6     日
                  刑事第七庭    審判長法  官 莊飛宗
                                      法  官 蔡廣昇
                                      法  官 謝宏宗
以上正本證明與原本無異。
如不服本判決應於收受本判決後10日內向本院提出上訴書狀，其
未敘述上訴理由者，並得於提起上訴後10日內向本院補提理由書
狀（均須按他造當事人之人數附繕本）「切勿逕送上級法院」。
中    華    民    國    99    年    5     月    7     日
                                      書記官 蘇恒仁
貪污治罪條例第4條第1項第5款
有下列行為之一者，處無期徒刑或 10 年以上有期徒刑，得併科
新台幣 1 億元以下罰金：
五、對於違背職務之行為，要求、期約或收受賄賂或其他不正利
    益者。
貪污治罪條例第5條第1項第3款
有下列行為之一者，處 7 年以上有期徒刑，得併科新台幣 6 千
萬元以下罰金：
三、對於職務上之行為，要求、期約或收受賄賂或其他不正利益
    者。
貪污治罪條例第11條第3項、第1項
對於第2 條人員，關於違背職務之行為，行求、期約或交付賄賂
或其他不正利益者，處1 年以上7 年以下有期徒刑，得併科新臺
幣3 百萬元以下罰金。
不具第 2 條人員之身分而犯前二項之罪者，亦同。
中華民國刑法第216條
（行使偽造變造或登載不實之文書罪）
行使第 210 條至第 215 條之文書者，依偽造、變造文書或登載
不實事項或使登載不實事項之規定處斷。
中華民國刑法第213條
（公文書不實登載罪）
公務員明知為不實之事項，而登載於職務上所掌之公文書，足以
生損害於公眾或他人者，處 1 年以上 7 年以下有期徒刑。
附表：
┌────┬────────┬────────┬────────────┬────┐
│比較內容│行為時法（舊法）│裁判時法（新法）│  比  較  結  果        │  備 註 │
├────┼────────┼────────┼────────────┼────┤
│共同正犯│刑法第28條：二人│刑法第28條：二人│裁判時法將原行為時法之「│最高法院│
│        │以上共同實施犯罪│以上共同「實行」│實施」（包含陰謀、預備、│96年度台│
│        │之行為者，皆為正│犯罪之行為者，皆│著手及實行等階段行為）修│上字第41│
│        │犯。            │為正犯。        │正為「實行」            │91號、第│
│        │                │                │，就共同正犯之範圍已有限│4924號判│
│        │                │                │縮而有變動，自屬法律有變│決意旨參│
│        │                │                │更。惟本案被告已實行犯罪│照      │
│        │                │                │，依行為時及裁判時法均成│        │
│        │                │                │立共同正犯，裁判時法並未│        │
│        │                │                │較有利於被告。          │        │
├────┼────────┼────────┼────────────┼────┤
│連續犯  │刑法第56條：連續│已刪除。        │依行為時法以一罪論，但得│        │
│        │數行為而犯同一之│                │加重其刑至二分之一，而依│        │
│        │罪名者，以一罪論│                │裁判時法則應數罪併罰。  │        │
│        │。但得加重其刑至│                │比較結果以行為時法較有利│        │
│        │二分之一        │                │於被告。                │        │
├────┼────────┼────────┼────────────┼────┤
│刑法第33│罰金：（銀元）1 │罰金：新臺幣10  │裁判時法罰金刑之最低度刑│        │
│條第5 款│元以上。        │00元以上，以百元│提高為新臺幣1000元。是以│        │
│        │                │計算之。        │行為時法較有利於被告。  │        │
├────┼────────┼────────┼────────────┼────┤
│刑法第65│無期徒刑減輕者，│無期徒刑減輕者，│以行為時法較有利於被告。│        │
│條第2 項│為7 年以上有期徒│為20年以下15 以 │                        │        │
│        │刑。            │上有期徒刑。    │                        │        │
├────┼────────┼────────┼────────────┼────┤
│牽連犯  │刑法第55條後段：│已刪除          │行為時法構成裁判上一罪，│        │
│        │犯一罪而其方法或│                │從一重處斷，而依裁判時法│        │
│        │結果之行為犯他罪│                │則需數罪併罰，是比較結果│        │
│        │名者，從一重處斷│                │仍以行為時法有利於被告。│        │
├────┼────────┼────────┼────────────┼────┤
│定應執行│51條第5 款：宣告│51條第5 款：宣告│以行為時法較有利於被告。│        │
│刑      │多數有期徒刑者，│多數有期徒刑者，│                        │        │
│        │於各刑中之最長期│於各刑中之最長期│                        │        │
│        │以上，各刑合併之│以上，各刑合併之│                        │        │
│        │刑期以下，定其刑│刑期以下，定其刑│                        │        │
│        │期。但不得逾20年│期。但不得逾30年│                        │        │
├────┴────────┴────────┴────────────┴────┤
│比較結果：                                                                      │
│裁判時法並未較有利於被告。從而，應依刑法第2 條第1 項前段規定，適用行為時之法律。│
└────────────────────────────────────────┘

司法院資訊處製作；財團法人民間司法改革基金會備份。
